【裁判字號】    93,勞簡上,13
【裁判日期】    950119
【裁判案由】    給付薪資等
【裁判全文】
臺灣桃園地方法院民事判決            93年度勞簡上字第13號
上  訴  人  丙○○
            乙○○
共      同
訴訟代理人  魏千峰律師
上  訴  人  桃園縣政府
法定代理人  甲○○
訴訟代理人  賴彌鼎律師
複代理人    林宗竭律師
上列當事人間請求給付薪資等事件，上訴人對於中華民國93年6
月11日本院桃園簡易庭91年度桃勞簡字第15號第一審判決均提起
上訴，於民國95年1 月5 日辯論終結，本院判決如下：
    主  文
兩造上訴均駁回。
第二審訴訟費用由兩造各自負擔。
上訴人丙○○、乙○○之假執行聲請均駁回。
    事  實
甲、上訴人丙○○、乙○○方面：
壹、聲明：
一、原審判決駁回上訴人丙○○請求上訴人桃園縣政府給付新台
    幣（下同）16,500元之利息（自第一審起訴狀繕本送達上訴
    人桃園縣政府之翌日起至民國91年6 月19日止，按年息5 ％
    計算之利息），暨上訴人桃園縣政府應自92年6 月20日起，
    至93年5 月20日止，按月給付上訴人丙○○26,532元，及自
    次月2 日起至清償日止，按年息5 ％計算之利息；及原審判
    決駁回上訴人乙○○請求給付18,350元及自附表二所示之利
    息起算日起至清償日止，按年息5 ％計算之利息，暨上訴人
    乙○○請求上訴人桃園縣政府給付14,500元之利息（自第一
    審起訴狀繕本送達上訴人桃園縣政府之翌日起至91年6 月19
    日止，按年息5 ％計算之利息），暨上訴人桃園縣政府應自
    92年6 月20日起，至93年5 月20日止，按月給付上訴人乙○
    ○28,88 7 元，及自次月2 日起至清償日止，按年息5 ％計
    算之利息之部分均廢棄。
二、上開廢棄部分，上訴人桃園縣政府應給付上訴人丙○○16,5
    00元之利息（自第一審起訴狀繕本送達上訴人桃園縣政府之
    翌日起至91年6 月19日止按年息5 ％計算之利息）；上訴人
    桃園縣政府應自92年6 月20日起，至93年5 月20日止，按月
    給付上訴人丙○○26,532元，及自次月2 日起至清償日止，
    按年息5 ％計算之利息。
三、第一項廢棄部分，上訴人桃園縣政府應給付上訴人乙○○18
    ,350 元 及自附表二所示之利息起算日至清償日止，按年息
    5 ％計算之利息；上訴人桃園縣政府應給付上訴人乙○○
    14,5 00 元之利息（自第一審起訴狀繕本送達上訴人桃園縣
    政府之翌日起至91年6 月19日止按年息5 ％計算之利息）；
    上訴人桃園縣政府應自92年6 月20日起，至93年5 月20日止
    ，按月給付上訴人乙○○28,887元，及自次月2 日起至清償
    日止，按年息5 ％計算之利息。
四、上訴人丙○○、乙○○願供擔保或請准依職權宣告假執行。
五、上訴人桃園縣政府之上訴駁回。
貳、陳述：除與原審判決書所載者相同茲予以引用外，補稱：
一、依內政部台（76）勞字第48761 號函，認為停車場業係中華
    民國行業標準分類71運輸業項下7122陸上運輸輔助業，為勞
    動基準法（下稱勞基法）適用行業，自勞基法施行之日即73
    年8 月1 日適用勞基法。而行政院勞工委員會（下稱勞委會
    ）80年10月7 日（80）台勞動1 字第26387 號公告，已將停
    車場業指定為自中華民國行業標準分類第5 次修正公布實施
    之日即73年8 月1 日起適用勞基法之行業別；至關於公有停
    車場之行業歸屬，依行政院主計處90年5 月16日台90處仁1
    字第0447 9號函釋意旨，亦認公有停車場若係從事提供車輛
    停泊之處所，以計時、計日、計次或定合約方式收取租金之
    行業，按該處90年1 月19日經行政院核定實施之第7 次修訂
    版中華民國行業標準分類之統計行業分類，可歸屬9640細類
    停車場業。可知公有停車場於90年1 月19日經歸屬為停車場
    業，則於是日起應有勞基法之適用，勞委會90年12月7 日90
    勞動1 字第00 60408號函，僅在釋明公有停車場適用勞基法
    之始點即應配合90年1 月19日所修訂實施之行業分類，並非
    使公有停車場行業溯及於90年適用勞基法。又上訴人桃園縣
    政府於91年6 月19日函覆上訴人丙○○亦表示：「本縣交通
    局公有路邊收費停車場收費員是否已適用勞基法疑義乙案」
    、「參行政院勞工委員會90年12月7 日台90勞動1 字第0060
    408 號令規定」等語，足見上訴人桃園縣政府明知上訴人丙
    ○○、乙○○自90年1 月21日起適用勞基法，並未表異議。
    不論丙○○、乙○○是否適用行政院暨所屬機關約僱人員僱
    用辦法（下稱約僱人員僱用辦法），至少自90年1 月21 日
    起，兩造間之勞動契約即應適用勞基法。且行政院之審查結
    論為「目前將以約僱人員進用之公有路邊停車場收費者納入
    勞基法適用範圍，法制上尚無不合，且符合保障經濟弱勢者
    之精神」、「各機關顧慮勞委會若將所有約僱人員納入勞基
    法適用，將對各機關人事管理造成困擾，查勞委會90年12
    月7 日台90勞動1 字第0060408 號令，公有路邊收費停車場
    適用勞基法，並非指所有約僱人員均應適用勞基法；且依勞
    委會87年12月31日台87勞動1 字第059605號公告，『公務機
    構（技工、工友、駕駛人、清潔隊員及國會助理除外）之工
    作者』應不適用勞動基準法，尚無各機關顧慮之情形」等語
    ，確認依勞委會90年12月7 日台90勞動1 字第0060408 號令
    ，公有路邊收費停車場自90年1 月21日起適用勞基法。系爭
    勞動契約雖成立在90年1 月11日，但在同年月21日繼續存在
    ，自有勞基法之適用。另公物利用之權利義務關係，公法或
    私法關係皆有可能，桃園縣政府既將其所有公物即路邊停車
    位交由一般不特定人民停車使用，並收取費用，雙方即發生
    有對價關係之權利義務，與人民向行政機關申辦案件而繳納
    之行政規費殊為二事。
二、又丙○○、乙○○長期職司桃園縣境內公有路邊停車場之開
    單、收費等工作，就其工作本質而言，即非屬臨時性工作，
    況桃園縣路邊停車場既然長期存在，而停車費用之收入亦為
    桃園縣政府長期財源收入之一，難謂公有路邊停車場收費工
    作為臨時性工作。且丙○○自84年12月，乙○○自86年7 月
    起，繼續為桃園縣政府提供勞務9 年至4 年不等，顯非臨時
    性工作，系爭勞動契約應屬不定期契約。
三、依勞委會90年6 月7 日台90勞動1 字第0026718 號函表示，
    其已在90年6 月4 日台勞動1 字第0025778 號函釋，受僱於
    縣市政府從事停車場業務人員，無論其簽訂勞動契約之對象
    為縣市政府、警察局或交通局，均有勞基法之適用。丙○○
    、乙○○於90年6 月5 日經桃園縣政府以「工作不力及不遵
    守相關規定」之不實理由予以解僱，且已導致勞工無法履行
    勞動契約，實非妥適。另桃園縣政府公有路邊停車場收費員
    有關降低勞動條件引發之爭議尚在勞資爭議調解中，依勞資
    爭議處理法第7 條規定，桃園縣政府不得終止系爭勞動契約
    。且勞委會於90年6 月27日就「台北縣公有路邊停車場管理
    處暨桃園縣交通局公有路邊收費停車場管理課收費員」勞資
    爭議協調會，亦表示桃園縣政府於調解期間解僱丙○○、乙
    ○○，已違反勞資爭議處理法第7 條規定。又勞委會於90年
    11月2 日以台90勞資3 字第0053722 號函就桃園縣政府未依
    勞基法及勞資爭議處理法處理丙○○、乙○○等公有路邊收
    費停車場巡場收費員間之契約與未給付工資爭議，對勞委會
    一再函請依法處理置之不理，爰移請監察院查處違失人員，
    並指出丙○○、乙○○係適用勞基法不定期契約之勞工。
四、依停車場法第3 條規定，本法所稱主管機關，在縣（市）為
    縣（市）政府；又依桃園縣公有收費停車場管理辦法第4 條
    至第8 條規定，桃園縣政府就收費方式停車收費標準、逾時
    停車、收費票據管理等節或另定標準公布之或自為規定，桃
    園縣政府多年來係以自己之名義公告公有收費停車場之收費
    標準，且亦以自己名義公告提高收費標準，收費係向桃園縣
    政府繳回，桃園縣政府編列支付巡場收費員之薪資預算，又
    桃園縣政府在85年行文桃園縣警察局指示部分公有收費停車
    場收費員職等改變，丙○○、乙○○收取停車費、開立收費
    證明單，皆以桃園縣政府名義為之，顯見勞動之提供、管理
    與其對價，存續在兩造間，不因投保單位不同而有別。依兩
    造於90年3 月21日桃園縣政府勞資爭議調解紀錄，均已接受
    調解委員提出之調解方案，其中調解方案第2 點謂：「查本
    案之公有路邊收費停車場巡場員據了解，該巡場員等預算係
    以收支對列方式編列，應有其獨立性，且該巡場員從事之活
    動，係以增加政府收入，其為生產事業應無疑義，該巡場員
    等基於上列情形，宜讓其有勞基法之適用」等語，可知桃園
    縣政府早已確認丙○○、乙○○之營收係由其管理，薪水由
    其編列，兩造間確存在勞動契約。又桃園縣政府予丙○○、
    乙○○之特別休假，皆依3 年以上之年資給予每年特別休假
    14日，可知丙○○、乙○○非一年一簽或半年一簽之臨時工
    ，而為繼續性工作之不定期契約勞工，亦足見桃園縣政府所
    辯其係自90年1 月方為系爭勞動契約之當事人云云，並不可
    採。桃園縣政府在90年以前暫將收費停車場暫交桃園縣警察
    局交通隊管理，此係當時礙於其單位編制，惟自90年1 月起
    即移撥桃園縣政府管理，益見丙○○、乙○○實質上係受桃
    園縣政府指示而提供勞務。依最高法院81年度台上字第2914
    號民事判決謂：「台中市公有停車場於77年7 月1 日前係由
    台中市政府管理，其後改由上訴人機關代管並支付薪資，僅
    管理機關變更，仍不失其同一性，其服務年資自應合併計算
    」等語，丙○○、乙○○在90年前後雇主均同為桃園縣政府
    。
五、行政院人事行政局（下稱人事行政局）91年3 月28日局企字
    第0910008310號函（下稱系爭人事行政局函），係函知各直
    轄市政府與各縣市政府，為因應公有路邊停車場收費員業經
    指定適用勞基法，請各地方政府儘速將該項業務委託民間辦
    理，並無任何強制規定或相關法律效果，僅為中央機關函知
    地方主管機關對公有路邊收費停車場經營業務為行政指導，
    不具有強制力，桃園縣政府本得依地方自治權限為妥適之處
    理，則公有路邊收費停車場經營業務外包方式、外包範圍與
    時間，純粹係由桃園縣政府依其權限主導，其自應承擔外包
    業務發生後之一切風險，與民法第227 條之2 所定之情事變
    更，須純屬客觀之事實，當無因可歸責於當事人之事由所引
    起之事例，未盡相合，況桃園縣政府已自承其於89年8 月間
    已規劃將收費部分委由民間公司辦理，委外業務純粹是桃園
    縣政府之規劃，自無民法第227 條之2 第1 項之適用。
六、由桃園縣政府自承其於90年初即有推動公有路邊收費停車場
    管理業務委託民間處理，並派員至花蓮縣考察，顯見其籌畫
    已久，何來委託民間經營係「非當時所能預料」之情；再者
    其舉花蓮縣委外經營之案例，稱其因此動搖委外經營政策，
    此益徵其對公有路邊收費停車場管理業務委託民間處理之事
    ，有充分裁量權限，不因人事行政局行政指導與否而異，況
    全國僅花蓮縣、桃園縣有委外經營情形，台北縣則為一小部
    分外包，可見系爭人事行政局函並無拘束力。公有路邊停車
    場業務委外經營全由桃園縣政府主導，並非純粹為客觀事實
    之變動，桃園縣政府對此變更當有所預料，實不符民法第22
    7 條之2 第1 項之構成要件。況如有情事變更之情形，桃園
    縣政府亦可將丙○○、乙○○調至別的單位，或依勞基法第
    11條終止契約並支付資遣費。又法院依當事人一造因情事變
    更聲請而欲適用民法第22 7條之2 規定時，除須查「依其原
    有效果是否顯失公平」外，在「增、減其給付或變更其他原
    有之效果」之要件上，亦必須公平選擇符合兩造利益之法律
    效果，否則僅因情事變更為由，調整之法律效果反致生另一
    方當事人之不利益，實非民法第227 條之2 規定之增訂目的
    。原審判決並未考量增、減其給付或變更其他原有之效果後
    ，丙○○、乙○○所承擔之不利益，且未命桃園縣政府提出
    其他可替代終止契約之合理方式，如轉調其他單位等，逕認
    定系爭契約當然終止，其判決顯然適用法規不當。桃園縣政
    府未解決兩造勞資爭議前卻將公有路邊停車收費委外經營，
    此項事由乃可歸責於桃園縣政府，不應由弱勢之勞工承擔無
    法繼續工作之不利益，然其卻以本身之行政疏失而主張委任
    經營終止系爭勞動契約，顯違反誠信原則。
七、雇主須有勞基法第11條所定各款事由，方得依同法第16條第
    1 項規定向勞工預告終止契約，此為法定終止事由，又勞工
    非有同法第12條第1 項所定之事由，雇主不得未經預告終止
    勞動契約。桃園縣政府既無法說明公有路邊收費停車場經營
    業務委託民間辦理合於何款法定終止契約事由，且其終止系
    爭勞動契約又未依法先經預告，則其終止系爭勞動契約，應
    屬無效。況其自承：「縱使具體個案不符合法定解僱事由者
    ，並非不得在符合情事變更要件時，經當事人請求，而以判
    決變更原契約效果，包括終止契約。」等語，是已自認其未
    依勞基法規定解僱事由終止契約，顯然系爭勞動契約並未終
    止。又依最高法院87年度台上字第3025號判決要旨：「勞基
    法第11條第2 項所謂業務緊縮係指雇主在相當一段時間營運
    不佳，生產量及銷售均明顯減少，其整體業務應予縮小範圍
    而言。至雇主所營事業因生產方式之改變或營業方向調整，
    其局部單位之工作減少，人力可予裁減，則非屬業務緊縮。
    」等語，桃園縣政府並無企業營運不佳或生產銷售減少之情
    事，其自不得主張依勞基法第11條第2 款終止系爭勞動契約
    。再者其將公有路邊停車場開單業務委託民間經營，與基於
    企業營運不佳之因素且有必要，二者類型不同，並無類推適
    用勞基法第11條第2 款之餘地，況其亦從未表示要依照勞基
    法第11條第2 款規定，給付資遣費予丙○○、乙○○。
八、丙○○、乙○○之工作績效屬中上，丙○○於90年4 月27日
    上班值勤，並未在向代理縣長陳情時在場，乙○○亦係以縣
    民身分在「親民日」向代理縣長陳情，而非以縣府員工立場
    協調，故無對長官惡劣無禮之情事。又丙○○、乙○○並無
    遲到早退，其薪資並未因遲到而扣薪。再者因丙○○、乙○
    ○爭取勞動條件與組織工會而得罪桃園縣政府，桃園縣政府
    遂以莫須有之理由予以非法解僱，已違反解僱最後手段性原
    則。
九、丙○○、乙○○自90年後自桃園縣警察局移撥至桃園縣政府
    交通局管理，僅管理機關變更，不影響渠等受僱於桃園縣政
    府之契約同一性，故桃園縣政府應依民法第486 條或勞基法
    第21條第1 項規定給付約定之工資。丙○○、乙○○在90年
    之前工資包括績效獎金、全勤獎金、交通補助費等，桃園縣
    政府於90年4 月2 日桃園縣政府勞資爭議調解委員會調解時
    表示同意上開工資範圍，此並有曾任公有收費停車場小組長
    之訴外人廖文彬在本院91年度勞訴字第10號給付薪資等事件
    之證言、桃園縣警察局92年3 月4 日桃警交字第0920022485
    號函、92年5 月30日桃警交字第0920005719號函可稽，則桃
    園縣政府在未經兩造協議，即片面減薪，為勞動條件不利益
    之變更。系爭勞動契約既繼續存在，丙○○、乙○○就90年
    之後之全勤獎金、績效獎金及交通補助費等向桃園縣政府請
    求，自屬有理。
十、乙○○於90年3 月至5 月皆為全勤，並非如原審所認於此3
    個月份因未全勤而無全勤獎金共計4,500 元（1,500 ×3 ＝
    4,500）。 故乙○○之每月工資應如丙○○、乙○○於93年
    8 月11日提出之民事上訴狀之附表一所示即為28,887元（見
    本院卷第36頁），桃園縣政府應再給付乙○○18,350元，即
    如上開民事上訴狀之附表二所示之利息起算日起至清償日止
    ，按年息5 ％計算之利息（見本院卷第37頁）。又丙○○、
    乙○○請求桃園縣政府給付如上開民事上訴狀之附表三所示
    各項獎金、休假補助部分（見本院卷第38頁），係分成二部
    分計算利息，亦即一部分係自起訴狀繕本送達桃園縣政府之
    翌日起算；另一部分為擴張聲明之訴狀送達桃園縣政府之翌
    日即91年6 月20日起算日起算，原審就此部分之利息計算皆
    由91年6 月20日起算，應屬有誤。故丙○○、乙○○分別請
    求自第一審起訴狀繕本送達之翌日起至91年6 月19日止，按
    年息5 ％計算之利息部分之計算金額即各為16,500元、14,5
    00元。
參、證據：除援用第一審所提證據外，補提系爭人事行政局函、
    勞委會90年6 月4 日台90勞動1 字第0025778 號函、民事言
    詞辯論意旨狀各1 件為證。
乙、上訴人桃園縣政府方面：
壹、聲明：
一、上訴人丙○○、乙○○之上訴駁回。
二、原判決不利於上訴人桃園縣政府之部分廢棄。
三、上開廢棄部分，上訴人丙○○、乙○○於第一審之訴及其假
    執行之聲請均駁回。
貳、陳述：除與原審判決書所載者相同茲予以引用外，補稱：
一、桃園縣政府已於90年6 月5 日以丙○○、乙○○工作不力及
    不遵守相關規定予以解僱，縱認前揭解僱不合法，系爭勞動
    契約至遲應於同年月30日期滿而消滅，則勞委會嗣於同年12
    月7 日發布之台90勞動1 字第0060408 號函，自無法使已消
    滅之系爭勞動契約復活並回溯自90年1 月21日起適用勞基法
    。又勞委會依勞基法第3 條第1 項第8 款之授權而發布上函
    ，指定公有路邊收費停車場適用勞基法，惟受指定之事業並
    未因此而創設、變更或消滅任何權利義務，僅須適用勞基法
    而已，且係對多數不特定人民就一般事項所作抽象之對外發
    生法律效果之規定，性質上應為行政程序法第150 條第1 項
    之法規命令。上開函文指定公有路邊停車場自90年1 月21日
    起適用勞基法，並未區分勞雇關係是否已於指定公告日終結
    ，使該指定公告前已終結之勞雇關係回溯適用勞基法，應屬
    真正溯及既往，嚴重影響法安定性並侵害公有停車場業主對
    法律值得保護之信賴，課以事業主負擔，自屬違反法律不溯
    既往原則。觀諸勞基法第86條關於施行日並無得溯及既往之
    規定，且勞基法亦未授權勞委會得指定事業溯及適用勞基法
    ，勞委會之上開函文顯逾越勞基法授權之範圍及立法精神，
    並違反行政程序法第150 條第2 項規定，顯屬無效之法規命
    令。況勞委會94年2 月18日勞動1 字第094000 6291 號函已
    表明勞基法無溯及效力之規定，是原審引無效之法規命令為
    判決基礎，顯有違誤。
二、勞基法第3 條第1 項第8 款授權勞委會指定特定事業適用勞
    基法，惟勞委會為指定時應以發布法規命令之方式為之。勞
    委會以90年6 月4 日台90勞動1 字第0025778 號函指定公有
    路邊停車場巡場員適用勞基法，非以發布命令方式為之，應
    不生指定之效力。縱認上函有指定公有路邊停車場巡場員適
    用勞基法之效力，該函亦載明自90年6 月7 日起適用，惟丙
    ○○、乙○○因開單張數逐月下降、幾乎天天遲到早退、平
    日對長官態度惡劣無理、對代理縣長亦惡言相向等，桃園縣
    政府遂於90年6 月5 日依僱慵契約第5 條約定，將渠等予以
    解僱。又桃園縣公有路邊收費停車場並無以計時、計次、計
    日或訂合約方式收取租金之情形，而係收取行政規費，是上
    開勞委會書函所謂之公有停車場自不包括本件公有路邊收費
    停車場在內，丙○○、乙○○自不得依前開書函主張適用勞
    基法。且依勞委會90年4 月9 日台90勞動1 字第0014036 號
    函、92年3 月6 日台92勞動1 字第0920011319號函均認縣市
    政府依約僱人員僱用辦法聘僱之人員，尚非勞基法之適用範
    圍。
三、桃園縣政府係依約僱人員僱用辦法僱用丙○○、乙○○，兩
    造之權利義務關係，係以約僱人員僱用契約書、約僱人員僱
    用辦法、各機關學校聘僱人員離職儲金給與辦法（下稱離職
    儲金給與辦法）及其他公務人員相關法令為據。兩造於90年
    初簽約時，已明知不適用勞基法，如得僅憑勞委會之函文而
    改適用勞基法，將衝擊行政機關進用人員之方式與公務人員
    之體制，是人事行政局、銓敘部均反對公有路邊收費停車場
    巡場員得適用勞基法。於中央政府相關部會意見紛歧下，桃
    園縣政府自不得自行決定所屬全體巡場員改適用勞基法，自
    行政院於91年3 月11日邀集相關部分審查獲致有勞基法適用
    之結論時起，桃園縣政府始得據以辦理，惟系爭勞動契約早
    已消滅。又丙○○、乙○○於90年以前係受僱桃園縣警察局
    ，其後改受僱桃園縣政府，並均以約僱人員僱用辦法僱用之
    。原審判決既認系爭勞動契約自90年1 月21日起，適用勞基
    法，則是日之前自不適用勞基法，而應適用約僱人員僱用辦
    法、離職儲金給與辦法、約僱人員僱用契約。
四、依約僱人員僱用辦法第5 條第3 項規定：「約僱人員僱用期
    滿或屆滿65歲，應即無條件解僱。」、離職儲金給與辦法第
    5 條第1 項規定：「聘僱人員因契約期限屆滿、或經服務機
    關學校同意於契約期限屆滿前離職、或在職因公、因病或意
    外死亡者，發給公、自提儲金本息。」等語，丙○○、乙○
    ○原受僱桃園縣警察局，並於89年12月31日離職時領取離職
    儲金，僱傭關係即已消滅，其嗣與桃園縣政府另簽訂僱慵契
    約，自屬另一僱傭關係。兩造於90年1 月間簽訂約聘人員僱
    用契約時，均知悉桃園縣政府係依約僱人員僱用辦法規定僱
    用之，依該辦法第2 條規定，係指臨時性工作，而兩造約定
    僱用期間為6 個月，僱用契約第7 條並約定，如約聘人員預
    算經議會刪除，即予終止契約，且桃園縣政府當時已著手規
    劃公有路邊收費停車場委託民間經營事宜，則系爭勞動契約
    ，應屬臨時性定期契約。又依最高法院91年度台上字第2271
    號判決認勞基法第9 條非屬強制規定，則原審判決認系爭勞
    動契約約定6 個月期間為無效，顯與上開最高法院判決意旨
    相違。
五、原審既已認定系爭僱傭關係自90年1 月21日起才適用勞基法
    ，則依約僱人員僱用辦法、離職儲金給與辦法規定，該僱傭
    關係已於89年底消滅。又桃園縣政府與桃園縣警察局為不同
    主體，基於契約之相對性，約僱人員之雇主應為簽定契約之
    當事人，不能以公法上機關上下隸屬關係，遽認上級機關均
    為同一雇主。又依停車場法第3 條規定，主管機關固為縣政
    府，惟依桃園縣公有收費停車場管理辦法第3 條規定，公有
    路邊停車場業務權責為桃園縣警察局主管，即就公有路邊停
    車場之管理，係由桃園縣政府依法規將其權限委任予其下級
    機關桃園縣警察局執行，應由桃園縣警察局以自己之名義為
    執行，法律效果亦歸屬於桃園縣警察局。又行政機關經由勞
    務採購，與得標廠商間簽訂提供勞務之契約，得標廠商須依
    約派遣其員工至機關上班並遵守該行政機關之相關規定，及
    受其指揮監督，該行政機關則依約給付金錢予得標廠商，此
    即為勞務外包。勞委會為規範勞務外包之勞務進用方式，已
    擬定派遣勞動法草案，顯不將勞務外包中之行政機關視為得
    標廠商派遣前來服勞務人員之雇主。原審以視受僱人係受何
    人指示為其提供勞務，並由何人給付薪資而定其雇主，如套
    用於勞務外包，則行政機關與派遣人員間將存有僱傭關係，
    顯為不當。
六、系爭人事行政局函命各縣市縣市政府儘速將公有路邊收費停
    車場收費員業務委託民間辦理，係依行政院台勞字第091008
    2832－A 號函辦理，前開行政院函示：「約僱人員之進用原
    係政府機關因應短期性業務之需要，而以契約定期僱用之臨
    時人員處理，然實務上多有以約僱人員處理經常性事物者，
    就此情形，應請人事行政局督促各機關檢討改進。」等語，
    此顯不符合行政指導之任意性，且行政程序法第165 條所稱
    之特定人，應指人民而言，並不包括行政機關。又系爭人事
    行政局函，並未明確使人民知悉該行政指導之目的、內容及
    負責指導者等事項，顯欠缺行政指導明確性要求，其性質自
    非屬行政指導。
七、兩造於91年1 月簽訂系爭僱傭契約時，並未預料勞委會將在
    90年12月7 日明令系爭僱傭契約溯及自90年1 月21日起適用
    勞基法，亦未預見系爭人事行政局函令桃園縣政府儘速將公
    有路邊停車場經營業務委託民間辦理，致使桃園縣政府於92
    年6 月20日依命行事。勞委會於系爭僱傭契約簽訂後近1 年
    ，於90年12月7 日以台90勞動1 字第0060408 號函令，指定
    系爭僱傭關係溯及自90年1 月21日起適用勞基法，此非兩造
    簽約時所得預見，並剝奪桃園縣政府依僱用辦法終止系爭契
    約權利，自屬情事變更，如繼續維持系爭勞動契約關係，將
    無業務可供丙○○、乙○○為對待給付，對桃園縣政府顯失
    公平，原審依民法第227 條之2 第1 項情事變更原則之效力
    ，准桃園縣政府終止系爭勞動契約，於法有據。
八、桃園縣政府於90年初接管公有路邊收費停車場業務後，並於
    90年3 月間派員至花蓮縣觀摩辦理委託民營之情形，進而制
    訂桃園縣公有路邊收費停車場勞務委託民間辦理自治條例草
    案送交桃園縣議會審查，惟因花蓮縣委外經營之廠商於91年
    初發生重大違約情事，桃園縣政府委外經營之政策即已變更
    。嗣人事行政局於91年3 月28日突函令桃園縣政府儘速委外
    經營，桃園縣政府迫不得已乃將公有路邊停車場委外經營，
    系爭人事行政局函令之下達，並非桃園縣政府所得預見，此
    情事變更自不可歸責於桃園縣政府。又桃園縣公有路邊收費
    停車場於92年6 月20日委託民間經營前，尚有在職巡場員30
    餘名，不可能全數安排至其他單位任職，且當時亦無職缺。
九、丙○○、乙○○已領取離職儲金，且依原審認定系爭僱傭關
    係自90年1 月21日起適用勞基法，即便認為依情事變更原則
    終止系爭契約時，應同時給付資遣費，則計算丙○○、乙○
    ○資遣費之年資應為2 年6 月。又勞基法第11條、第12條並
    未排除雇主得依民法第227 條之2 第1 項請求法院變更原契
    約而為終止契約之判決，即縱不符合法定解僱事由，法院亦
    得在符合情事變更要件時，依當事人之請求，以判決變更原
    契約效果，包含終止契約。且縱認系爭僱傭契約有勞基法之
    適用，且不適用情事變更原則，惟桃園縣政府原有之公有路
    邊收費收費停車場開單業務，既因全部委託民間經營而不存
    在，業務已縮減至零，舉重以明輕，自得適用或類推適用勞
    基法第11條第2 項規定，終止系爭勞動契約。桃園縣政府已
    於90年6 月5 日以書函為終止系爭勞動契約之意思表示，至
    92年6 月20日仍維持系爭勞動契約已終止之意思，是系爭勞
    動契約應於92年6 月19日終止。
十、系爭勞動契約並未約定績效獎金、全勤獎金為勞動條件，丙
    ○○、乙○○不得以其受僱於桃園縣警察局期間之勞動條件
    而為請求。又績效獎金為勞基法施行細則第10條第2 款規定
    之競賽獎金，全勤獎金則屬附條件獎勵性給與，均不得列薪
    資範圍內，而為平均工資之計算。而乙○○之訴訟代理人於
    原審自承：「（問：附件一與二的第2 頁，就乙○○全勤獎
    金的部分為何？）附件一的部分是0 ，附件二的乙○○的部
    分三、四、五月是0 、0 、0 。」等語，足證乙○○90年3
    月至5 月之全勤獎金均為零。另丙○○、乙○○於原審93年
    5 月20日審理時，主張其績效、全勤、年終獎金及旅遊補助
    費之利息起算日為91年6 月19日。
參、證據：援用第一審所提證據。
丙、本院依職權向勞委會查詢各縣市政府依約僱人員僱用辦法約
    僱之公有路邊收費停車場之巡場員是否經勞委會公告指定適
    用勞基法？如已公告指定適用，其適用之始點為何？有無溯
    及效力？
    理  由
壹、丙○○、乙○○於原審主張丙○○自84年12月18日、乙○○
    自86年7 月31日起受僱於桃園縣政府，負責桃園縣公有收費
    停車場巡場員工作，雖90年以前，公有收費停車場由桃園縣
    政府所屬之桃園縣警察局管理，自90年1 月起移撥桃園縣政
    府所屬之交通局停車管理課管理，惟丙○○、乙○○一直受
    桃園縣政府指示提供勞務，兩造間自始有不定期之勞動契約
    存在，有勞基法之適用。嗣桃園縣政府片面取消給付績效獎
    金與全勤獎金引發勞資爭議，並於勞資爭議調解期間即90年
    6 月5 日以丙○○、乙○○工作不力及不遵守相關規定之不
    實理由解僱丙○○、乙○○，違反勞資爭議處理法不得於勞
    資爭議調解期間終止勞動契約之規定，亦違反解僱最後手段
    性原則，其所為終止系爭勞動契約之行為應屬無效。故桃園
    縣政府雖自90年6 月7 日起拒絕丙○○、乙○○提供勞務，
    然系爭勞動契約既仍有效存在，桃園縣政府自90年6 月5 日
    起按月應給付丙○○每月薪資32,640元、乙○○每月薪資為
    34,230元。另桃園縣政府分別積欠丙○○、乙○○如附表三
    、四、五、六所示之績效獎金、全勤獎金、年終獎金、休假
    旅遊補助費，亦應給付。故依勞動契約之法律關係，桃園縣
    政府應自90年6 月5 日起至第一審言詞辯論終結日止，按月
    給付丙○○32,640元，暨每月應給付之翌日起至清償日止，
    按週年利率5 ％計算之利息；給付丙○○70,186元，及其中
    53,686元自91年6 月30日（按丙○○誤載為90年，詳後述）
    起，其餘部分自起訴狀繕本送達桃園縣政府翌日起，並均至
    清償日止，按週年利率5 ％計算之利息；另應自90年6 月5
    日起至第一審言詞辯論終結日止，按月給付乙○○34,230元
    ，暨每月應給付之翌日起至清償日止，按週年利率5 ％計算
    之利息；給付乙○○88,686元，及其中53,686元自91年6 月
    20日（按乙○○誤載為90年，亦詳後述）起，其餘部分自起
    訴狀繕本送達桃園縣政府翌日起，並均至清償日止，按週年
    利率5 ％計算之利息等語。
貳、桃園縣政府則以公有路邊停車場之管理係由桃園縣政府委任
    桃園縣警察局以自己名義執行，法律效果亦歸屬該局，則丙
    ○○、乙○○於90年之前係受僱於訴外人桃園縣警察局，與
    桃園縣政府無關。兩造係依約僱人員僱用辦法成立之定期僱
    傭契約，依其性質並無勞基法之適用。勞委會於90年12月7
    日發布之台90勞動1 字第006040 8號函，並無法使已消滅之
    系爭勞動契約回溯自90年1 月21日起適用勞基法，勞委會以
    90年6 月4 日台90勞動1 字第0025778 號函指定公有路邊停
    車場巡場員適用勞基法，非以發布命令方式為之，應不生指
    定效力，且桃園縣公有路邊收費停車場僅收取行政規費，亦
    無上開函釋之適用，再勞委會90年4 月9 日台90勞動1 字第
    0014036 號函、92年3 月6 日台92勞動1 字第0920011319號
    函，均認縣市政府依約僱人員僱用辦法聘僱之人員，尚非勞
    基法之適用範圍，原審判決顯然有誤。況丙○○、乙○○於
    90年6 月5 日，已因工作不力且不遵守相關規定遭解僱，縱
    認解僱不合法，系爭勞動契約已於同年月30日到期而消滅。
    人事行政局及銓敘部均反對公有路邊收費停車場巡場員得適
    用勞基法，桃園縣政府自不得自行決定改適用勞基法，故自
    行政院於91年3 月11日獲致適用勞基法之結論時起，桃園縣
    政府始得據以辦理，惟系爭勞動契約早已消滅。系爭人事行
    政局函係依行政院台勞字第091008232-A 函辦理，自非行政
    指導。又兩造簽訂系爭僱傭契約時，均未預料勞委會將在90
    年12月7 日明令溯及自同年1 月21日起適用勞基法，亦未預
    見系爭人事行政局函令桃園縣政府儘速將公有路邊收費停車
    場業務委託民間經營，致使桃園縣政府於92年6 月20日將該
    業務全部委託民間經營，自屬情事變更，且對桃園縣政府顯
    失公平，桃園縣政府亦無職缺可以安排丙○○、乙○○，其
    自得依民法第227 條之2 第1 向規定終止系爭勞動契約。再
    者桃園縣政府原有之公有路邊停車場業務既已減縮至零，其
    自得適用或類推適用勞基法第11條第2 款規定終止系爭勞動
    契約，而其迄至92年6 月20日仍維持系爭勞動契約已經終止
    之意思，系爭勞動契約自應於同年月19日終止。另兩造並未
    有全勤獎金、績效獎金之約定，丙○○、乙○○不得以其與
    桃園縣警察局間約定之勞動條件，請求桃園縣政府為給付，
    且績效獎金為勞基法施行細則第10條第2 款規定之競賽獎金
    ，全勤獎金則屬附條件獎勵性給與，均不得列為平均工資之
    計算。又乙○○之訴訟代理人於原審自承乙○○90年3 月至
    5 月之全勤獎金均為零，且丙○○、乙○○之績效、全勤、
    年終獎金及旅遊補助費之利息起算日應為91年6 月19日等語
    資為抗辯。
參、兩造不爭執之事實：
一、丙○○自84年12月18日起、乙○○自86年7 月31日起，擔任
    桃園縣內公有收費停車場之巡場員工作，該業務原歸桃園縣
    警察局管理，自90年1 月起移撥桃園縣政府所屬之交通局停
    車管理課管理，兩造於上開業務移撥時，曾另簽訂約聘人員
    僱用契約書，約定契約期間自90年1 月1 日起至同年6 月30
    日止。嗣雙方因績效獎金與全勤獎金之發放與否引發勞資爭
    議，桃園縣政府於同年6 月5 日以「工作不力及不遵守相關
    規定」之事由解僱丙○○、乙○○，並拒絕丙○○、乙○○
    繼續提供勞務。
二、丙○○、乙○○於桃園縣公有收費停車場歸桃園縣警察局管
    理期間，依每月工作績效領有績效獎金，全月出勤則有全勤
    獎金，自與桃園縣政府另立僱傭契約時起，即未曾領取上開
    獎金；另兩造間約定丙○○、乙○○每年得領取以底薪之1.
    5 倍計算之年終獎金，且丙○○、乙○○每半年得檢附國內
    旅遊之消費單據，請求桃園縣政府核實補助。
三、丙○○、乙○○於90年度各有14天之特別休假。
四、丙○○、乙○○於原審所提90年4 月24日在桃園縣政府交通
    局停管課，乙○○與停管課長董聰德之對話錄音帶與譯文為
    真正。
五、丙○○、乙○○於93年5 月11日（桃園縣政府誤載為同年月
    10日）在原審提出之民事辯論意旨補充狀附件一之薪資欄、
    績效欄及全勤欄內記載之金額，即分別如附表一、二所示薪
    資欄、績效獎金欄及全勤獎金欄記載之金額均屬真正。
肆、丙○○、乙○○主張其二人從90年起自桃園縣警察局移撥至
    桃園縣政府交通局管理，僅管理機關變更，丙○○、乙○○
    均係受桃園縣政府指示而提供勞務，系爭勞動契約在90年前
    後均存在兩造間，不因投保單位不同而有差別乙節，雖為桃
    園縣政府所否認，辯稱：依桃園縣公有收費停車場管理辦法
    第3 條規定，公有路邊停車場之管理係由桃園縣政府委任桃
    園縣警察局以自己名義執行，法律效果亦歸屬該局，丙○○
    、乙○○於90年之前係受僱於訴外人桃園縣警察局云云。惟
    查：
一、按民法第482 條規定：「稱僱傭者，謂當事人約定，一方於
    一定或不定之期限內為他方服勞務，他方給付報酬之契約。
    」，是欲決定受僱人究受僱何雇主，自應視受僱人係受何人
    指示為其提供勞務，並由何人付給薪資而定。查丙○○、乙
    ○○於90年之前所簽訂之僱傭契約上所載雇主為桃園縣警察
    局，且丙○○、乙○○於該段期間綜合所得稅申報資料之扣
    繳單位、勞工保險投保單位亦均載為桃園縣警察局，固有丙
    ○○、乙○○於原審提出之所得扣繳憑單及扣繳所得明細表
    （見原審院卷(一)第202 至209 頁）、勞工保險資料（見原審
    院卷(一)第8 至12頁）等存卷可稽。惟為加強停車場之規劃、
    設置、經營及管理，我國於80年6 月間制定有停車場法，依
    該法第3 條規定：「本法所稱主管機關，在中央為交通部，
    在直轄市為直轄市政府，在縣（市）為縣（市）政府」（89
    年1 月19日修正前原條文：「本法所稱主管機關：在中央為
    交通部；在省（市）為省（市）政府；在縣（市）為縣（市
    ）政府。」），可知主管該法所稱停車場之機關於地方應為
    縣市政府，而桃園縣政府為管理收費停車場，並訂定有桃園
    縣公有收費停車場管理辦法（見原審院卷(二)第23至25頁），
    依該辦法第2 條規定，所指公有收費停車場，係由桃園縣政
    府設置之路邊及路外停車場，包含道路兩旁及立體、地下、
    廣場及其他公共設施附設之停車場。同辦法第3 條雖規定停
    車場之管理機關為本縣警察局（即桃園縣警察局），但同辦
    法第4 、5 、6 、7 、8 條則由桃園縣政府就收費方式、停
    車收費標準、逾時停車、收費票據管理等節或另定標準公布
    之或自為規定，且桃園縣政府為收取停車管理費用，尚有桃
    園縣公有路邊收費停車場管理及收費作業規定，規範收費路
    段及標準等細節，同作業規定並就收費人員服務態度、工作
    方法及收費人員於執行收費管理業務時應注意事項，諸如不
    可超收費用、如車主拒絕繳費、破壞設備時應如何處理加以
    規範，並要求收費人員應保持收費範圍內環境衛生、下班後
    現款應當日清點繳庫並製作日報表，且於遴用收費人員標準
    亦有規定。加以依同作業規定第5 條就「收費管理」並規定
    「分為本府僱傭人員管理或發包給辦理有商業登記之商人管
    理。」等語，堪認桃園縣政府僅係將其公有收費停車場管理
    工作之監督、考核等委由其所屬機關桃園縣警察局為之，實
    質上為設置該公有收費停車場所聘僱人員執行職務之方法、
    聘僱標準，甚至該等人員於執行職務時應遵守之紀律等事項
    ，則由桃園縣政府自行訂立類如工作規則之桃園縣公有路邊
    收費停車場管理及收費作業規定規範之，足認桃園縣政府依
    桃園縣公有收費停車場管理辦法第3 條規定，將桃園縣公有
    收費停車場業務委由其下級機關之桃園縣警察局主管，乃屬
    桃園縣政府基於職權所為其內部隸屬機關事務之分配，則桃
    園縣警察局因主管桃園縣公有收費停車場之業務所為如聘僱
    人員執行業務、開單等之各項行為，自有如桃園縣政府之手
    足，為桃園縣政府主體之延伸，尚難認桃園縣警察局係獨立
    以自己名義為執行或承擔因此所生之法律效果。
二、再稽之桃園縣政府曾於85年8 月間行文桃園縣警察局指示丙
    ○○、乙○○及其他專任組員、收費管理員及交通駕駛員等
    職等之改變，亦有丙○○、乙○○於原審提出桃園縣政府不
    爭執真正之桃園縣政府85年8 月22日85府人一字第191696號
    簡便行文（見原審院卷(二)第15頁）在卷可佐，參以桃園縣政
    府不僅以自己名義公告桃園縣公有收費停車場之收費標準，
    尚以自己名義調高該公有收費停車場之收費標準，且丙○○
    、乙○○收取停車費所開立之收費證明單係以桃園縣政府名
    義為之，丙○○、乙○○所收取之停車費用亦是向桃園縣政
    府繳回，並有丙○○、乙○○於原審提出之桃園縣政府87年
    12月16日公告、桃園縣政府路邊停車場收費證明單、桃園縣
    政府收入繳款書（見原審院卷(二)第192 至194 頁）等存卷可
    佐，益見桃園縣警察局係以桃園縣政府名義執行桃園縣公有
    收費停車場之業務，其因此所生之法律效果亦歸屬桃園縣政
    府。又丙○○、乙○○之薪資於90年以前係由桃園縣警察局
    依縣府單位預算編製作業注意事項中編列標準單價編列，提
    報縣政府審查核定後，經桃園縣議會審議通過後施行，於90
    年以後則由桃園縣政府自行編列預算送請桃園縣議會審議通
    過，為桃園縣政府所不爭執，顯見丙○○、乙○○於勞務之
    提供、管理與其對價性，於90年以前即存在於兩造之間。桃
    園縣政府復自承：丙○○、乙○○原擔任桃園縣公有收費停
    車場巡場員職務所屬機關，因90年1 月起，桃園縣政府獨立
    成立交通局，故將該公有收費停車場業務自桃園縣警察局交
    通隊收回自辦等語（見本院94年6 月13日準備程序筆錄），
    嗣桃園縣政府成立交通局後，丙○○、乙○○所屬之桃園縣
    公有收費停車場亦配置於桃園縣政府交通局乙節，為兩造所
    不爭執，足證在90年以前，所以由桃園縣警察局與丙○○、
    乙○○簽訂僱傭契約，係因當時桃園縣政府礙於縣府單位編
    制，暫將其公有收費停車場編列於桃園縣警察局下之交通隊
    ，並委由桃園縣警察局交通隊代為管理、監督之故，桃園縣
    警察局僅係桃園縣公有收費停車場之管理機關，丙○○、乙
    ○○實質上係受桃園縣政府指示為其提供勞務，並由桃園縣
    政府付給薪資，則丙○○、乙○○自始即是桃園縣政府所僱
    用人員，桃園縣政府自不得依契約書上所載雇主及所得稅扣
    繳單位或勞工保險之投保單位為桃園縣警察局，或管理機關
    桃園縣警察局有無民事訴訟法上之當事人能力、得否為強執
    制執行主體等事由，據以否認系爭僱傭關係自始存在於兩造
    之間。再者桃園縣政府亦自承丙○○、乙○○於90年度均有
    14日之休假，顯見桃園縣政府亦承認丙○○、乙○○之前在
    桃園縣警察局之年資。至丙○○、乙○○於90年初自管理單
    位桃園縣警察局移撥至桃園縣政府所屬交通局時，有領取離
    職金乙節，固為兩造所不爭執（惟對離職金之性質有爭執）
    ，然法律關係究存在何人之間，應依當事人間客觀權利義務
    約定定之，而丙○○、乙○○所提供勞務、管理及丙○○、
    乙○○可得領取之報酬等法律關係既存在於兩造之間，已如
    前述，自不得僅以領取離職金與否驟認有雇主之變動，故桃
    園縣政府抗辯丙○○、乙○○係於90年前係受僱於桃園縣警
    察局，與桃園縣政府無關云云，自無足取。
伍、丙○○、乙○○又主張公有停車場於90年1 月19日經行政院
    核定歸類為停車場業，自同年月21日起即有勞基法之適用，
    勞委會90年12月7 日90勞動1 字第0060408 號函僅在釋明公
    有停車場適用勞基法之始點應配合90年1 月21日修訂實施之
    行業分類，並非使公有停車場溯及於90年適用勞基法。又依
    勞委會90年6 月7 日台90勞動1 字第0026718 號函表示：其
    已在同年月4 日台勞動1 字第0025778 號函釋受僱於縣市政
    府從事停車場業務人員，均有勞基法之適用，系爭勞動契約
    在90年1 月21日既繼續存在，自有勞基法之適用等語，雖仍
    為桃園縣政府否認，辯稱：兩造係依約僱人員僱用辦法成立
    之定期僱傭契約，已消滅之系爭勞動契約自無法依勞委會之
    函文回溯自90年1 月21日起適用勞基法，且桃園縣公有路邊
    收費停車場僅收取行政規費，亦無勞委會指定適用勞基法之
    2 件書函之適用，再勞委會90年4 月9 日台90勞動1 字第00
    14036 號函、92年3 月6 日台92勞動1 字第0920011319號函
    ，均認縣市政府依約僱人員僱用辦法聘僱之人員，尚非勞基
    法之適用範圍，且自行政院於91年3 月11日獲致適用勞基法
    之結論時起，桃園縣政府始得據以辦理，惟系爭勞動契約早
    已消滅云云。惟查：
一、按凡受雇主僱用從事工作獲致工資者屬勞工。勞基法第2 條
    第1 款已有明定；同法第3 條第1 項第1 款至第7 款並就適
    用勞基法之行業範圍為列舉規定，同條第8 款且授權中央主
    管機關即勞委會指定適用勞基法事業範圍之權。而勞基法施
    行細則第3 條則規定本法第3 條第1 項第1 款至第7 款所列
    各業，適用中華民國行業標準分類之規定，同法施行細則第
    4 條亦規定，本法第3 條第1 項第8 款所稱中央主管機關指
    定之事業係指中央主管機關依中華民國行業標準分類之規定
    指定者言。是凡符合勞基法第2 條第1 款所稱之勞工，且在
    中央主管機關即勞委會依中華民國行業標準分類指定之範圍
    內所屬各業，其本於勞動契約之一切權利義務，均應受勞基
    法之規範無疑。經查丙○○、乙○○本係依約僱人員僱用辦
    法所聘僱之人員，兩造因此於90年1 月11日簽訂約僱人員僱
    用契約書，而銓敘部曾於90年5 月11日以90法一字第202725
    3 號函、人事行政局亦於同年6 月27日以90局中字第60286
    號書函，分別發函勞委會，表達反對勞委會將依上開約僱人
    員僱用辦法聘僱之縣市○○○○路邊停車場收費員適用勞基
    法等情，固有桃園縣政府於原審提出之約僱人員僱用契約書
    2 件及上開銓敘部函、人事行政局書函（見原審院卷(一)第58
    、59、312 至318 頁）為證，惟有關指定公告何種行業有勞
    基法之適用，既屬於勞委會之職權，已如前述，則銓敘部及
    人事行政局上開反對意見，亦僅屬勞委會作成指定勞基法適
    用行業時之參考而已，銓敘部或人事行政局尚難逾越權限，
    逕行否認勞委會本於其法定職權指定適用勞基法行業之效力
    ，是桃園縣政府執人事行政局及銓敘部之上開見解認兩造間
    應無勞基法之適用，自屬無據。
二、又查丙○○、乙○○受僱桃園縣政府係從事就停泊於指定處
    所之車輛，按桃園縣政府指定計費方式收取租金，以獲致工
    資之工作，自其工作內容觀之，除車輛停泊地點、收費方式
    及標準係由地方主管機關指定，且如聘僱標準、執行職務之
    方法亦由地方主管機關另有規範外，其所從事工作內容實與
    一般民間停車場業者所為工作內容無異，而使用桃園縣政府
    公有收費停車場之民眾，乃依桃園縣政府規定之收費標準按
    停車時間之久暫繳納停車費用，亦有丙○○、乙○○於原審
    提出之桃園縣政府路邊收費停車場收費證明單1 件附於原審
    卷內足憑（見原審卷(二)第193 頁），足見桃園縣公有收費停
    車場向使用者收取之費用，亦與一般民間停車場向使用者收
    取租金之情形無異，其性質顯與政府機關因辦理人民申請之
    各項行政業務如不動產登記、請領戶籍謄本等，而向申請人
    收取申辦手續之行政規費不同，雖因使用者停車之地方為桃
    園縣公有停車場，在行政上可認為使用者與該公有停車場之
    主管機關即桃園縣政府間有發生公物之利用關係，然就使用
    者支出停車費用以取得特定時間在該公有收費停車場停車之
    權利及義務而言，核屬私法上之租賃關係，並不因該公有收
    費停車場屬於桃園縣政府所有而異其性質，是桃園縣政府將
    其公有收費停車場提供民眾使用並收取停車費之行為，應屬
    雙層行政行為，使用者使用桃園縣公有收費停車場，除與桃
    園縣政府發生公物之利用關係外，亦發生私法上之租賃關係
    。又桃園縣政府於本院所提法務部92年6 月9 日法律字第09
    20015782號函所表示之見解，則係就上開雙層行政行為之行
    政上公物利用關係中，地方主管機關將停車繳（補）費通知
    單夾於汽車之雨刷上，並對逾期未繳費者舉發及裁罰涉及行
    政程序法部分為說明，亦有桃園縣政府提出之法務部上開函
    1 件在卷可稽，且無拘束本院之效力，則桃園縣政府以上開
    法務部函，辯稱其向桃園縣公有收費停車場使用者收取之停
    車費用係行政規費，並非屬於租金云云，要無可採。
三、再查依勞委會80年10月7 日（80）台勞動一字第26387 號函
    意旨，已將停車場業指定為自「中華民國行業標準分類」第
    5 次修正公布實施之日即73年8 月1 日起適用勞基法之行業
    別，至關於「公有停車場」之行業歸屬，依行政院主計處90
    年5 月16日台90處仁一字第04479 號函釋意旨，亦認「公有
    停車場」若係從事提供車輛停泊之場所，以計時、計次、計
    日或訂合約方式收取租金之行業，按該處90年1 月19日經行
    政院核訂實施之第7 次修訂版中華民國行業標準分類之統計
    行業分類，可歸屬9640細類「停車場業」，嗣勞委會於90年
    6 月4 日以台90勞動一字第0025778 號函行文各縣市政府及
    銓敘部、人事行政局，就有關縣（市○○○○○路邊停車場
    收費員適用勞基法一案，表示：「：：：：查公有停車場之
    行業歸屬依行政院主計處90年5 月16日台90處仁一字第0447
    9 號函釋略以：：：：（如附件），故有關受僱於縣（市）
    政府從事停車場業務之人員，無論其簽訂勞動契約之對象為
    縣（市）政府、警察局或交通局，均有勞動基準法之適用，
    應自本函發佈日起之第3 日生效。」等語，再於同年12月7
    日以台90勞動一字第0060408 號函令陳稱：「公有路邊收費
    停車場自中華國行業標準分類第7 次修訂生效日即90年1 月
    21日起適用勞動基準法，本會本（90年）年6 月4 日台90勞
    動一字第0025778 號函應停止適用。」等語，亦有丙○○、
    乙○○於原審提出之上開勞委會90年12月7 日函（見原審卷
    (一)第81頁）及本院提出之上開勞委會90年6 月4 日函（見本
    院卷第140 頁）各1 件存卷可憑，再經本院函詢勞委會上開
    函文適用勞基法之疑義，勞委會於94年2 月18日以勞動1 字
    第0940006291號函，表示：「：：：：二、查事業單位應否
    適用勞動基準法，依該法第3 條及其施行細則第3 條、第4
    條規定，其事業之認定依中華民國行業標準分類規定之場所
    單位之主要經濟活動為其分類基礎。該法第3 條同時授權中
    央主管機關得就事業之部分工作場所或工作者指定適用。準
    此，本會於86年9 月1 日公告公務機關（含政府機關）之技
    工、駕駛人、工友自87年7 月1 日起適用勞動基準法。至於
    不適用勞動基準法之各業及其工作者，前經本會87年12月31
    日台87勞動一字第059604及059605號公告在案。是以公務機
    構（技工、駕駛人、工友、清潔隊員及國會助理除外）之工
    作者（含約聘僱人員及臨時人員等），目前尚不適用該法。
    三、案內（即本案）有關縣（市○○○○○路邊收費停車場
    收費員適用勞動基準法疑義一案，嗣經本會與相關行政機關
    多次會商討論獲致共識︰『公有路邊收費停車場自90年1 月
    21 日 起適用勞動基準法』，前經本會90年12月7 日台90勞
    動一字第0060408 號令及90年12月13日台90勞動一字第0061
    142 號函示在案。嗣後，公有路邊收費停車場收費員是否適
    用勞動基準法一案，並經行政院以91年3 月18日院臺勞字第
    091008 2832 —A 號函略以︰『請照本院許政務委員志雄於
    91年3 月11日邀集各相關機關開會審查結論辦理』在案。四
    、凡受僱於適用勞動基準法之事業單位勞工，有關各項勞動
    條件事項，應自適用之日起依勞動基準法及相關法規釋例辦
    理。該法第1 條第2 向規定︰『雇主與勞工所訂勞動條件，
    不得低於本法所訂之最低標準』。且該法無溯及效力之規定
    。」等語，亦有勞委會該函1 件在卷可按（見本院卷第151
    頁、第15 2頁），可知勞委會早於90年6 月4 日即依據行政
    院主計處90年5 月16日台90處仁一字第04479 號函釋意旨，
    認公有停車場之行業應歸屬該處早於同年1 月19日經行政院
    核訂實施之第7 次修訂版中華民國行業標準分類之統計行業
    分類9640細類之「停車場業」為由，以台90勞動一字第0025
    778 號函，指定受僱於公有收費停車場之人員，均有勞動基
    準法之適用，嗣勞委會再於同年12月7 日以台90勞動一字第
    0060408 號函，表示公有路邊收費停車場自90年1 月21日起
    適用勞基法，該會同年6 月4 日台90勞動一字第0255778 號
    函停止適用，乃因勞委會與相關行政機關多次會商討論，並
    基於行政院已核定公有收費停車場應自90年1 月19日起歸屬
    於第7 次修訂版中華民國行業標準分類之統計行業分類9640
    細類之停車場業，故本應在該日起適用勞基法所獲致共識之
    結果。而勞委會指定上開適用勞基法之始點既係本於行政院
    於90年1 月19日所核定公有收費停車場之行業分類之結果，
    自符合勞基法第3 條第1 項第8 款、同法施行細則第3 條、
    第4 條規定。是堪認勞委會90年12月7 日台90勞動一字第00
    60408 號函所謂停止適用該會同年6 月4 日台90勞動一字第
    0255778 號函之真意，應僅停止該會上開90年6 月4 日函有
    關公有路邊停車場收費員適用勞基法之生效日期，尚難認勞
    委會有否定其於90年6 月4 日以台勞動一字第0255778 號函
    指定公有路邊停車場收費員適用勞基法之意，則勞委會嗣於
    同年12月7 日以台90勞動一字第0060408 號函，表示公有路
    邊收費停車場自90年1 月21日起適用勞基法，僅發生變更其
    指定公有收費停車場人員適用勞基法之始點，非得認勞委會
    於90年12月7 日始指定公有收費停車場人員適用勞基法，勞
    委會上開有關公有收費停車場人員適用勞基法之行政作為自
    已發生指定之效力，在未經勞委會依法撤銷其指定之前，仍
    有拘束各機關政府及人民之效力，桃園縣政府辯稱︰勞委會
    上開90年6 月4 日函非以發布命令方式為之，應不生指定之
    效力云云，要無可採。
四、況政府機關除明顯違反法律之授權外，自可發布溯及效力之
    行政命令，而勞委會基於勞基法之授權既可指定勞基法適用
    行業，該法亦未限制勞委會指定適用該法之行業時，不得同
    時發布溯及效力之指定，則勞委會上開2 件函文指定公有收
    費停車場人員適用勞基法之時間自90年1 月21日起，既未違
    反勞基法之授權，自係勞委會本於其職權所發布之有效行政
    命令，且此指定溯及適用之命令，僅對勞委會指定溯及適用
    之該始點起仍繼續存在、生效之勞動契約始生效力，對於在
    該溯及始點當時已經失效或不存在之勞動契約，並無使之復
    活生效之效力，堪認勞委會上開2 件函文並無違反勞基法之
    授權或不當溯及之問題。桃園縣政府雖另以勞委會90年4 月
    9 日台90勞動一字第0014036 號、92年3 月6 日台92勞動一
    字第0920011319號函，均認縣市政府依約僱人員僱用辦法聘
    僱之人員，尚非勞基法之適用範圍云云，惟依勞委會94年2
    月18日勞動1 字第0940006291號函，勞委會已明白表示公有
    路邊收費停車場人員自90年1 月21日起有勞基法之適用，如
    該函說明二所示之其他公務機關之工作者（含約聘僱人員及
    臨時人員等），目前則尚無勞基法之適用，可知勞委會90年
    4 月9 日及92年3 月6 日之上開函文所認不適用勞基法之約
    聘僱人員，並不包括縣市政府依約僱人員僱用辦法聘僱之公
    有收費停車場人員在內，自難以上開2 件函文認公有收費停
    車場人員無勞基法之適用。是依上開勞委會90年6 月4 日及
    同年12月7 日2 件函文意旨，凡受僱於縣（市）政府從事停
    車場業務之人員，無論其簽訂勞動契約所依據法令為何，自
    均應有勞基法之適用。而丙○○、乙○○既均為桃園縣政府
    公有收費停車場之巡場員，且兩造間之僱傭契約雖成立於90
    年1 月21日前，惟繼續存在至該日後乙節，為兩造所不爭執
    ，則系爭僱傭契約自該日起即應有勞基法之適用，上訴人桃
    園縣政府辯稱勞委會上開90年12月7 日函，並無法使已消滅
    之系爭勞動契約回溯自同年1 月21日起適用勞基法云云，顯
    係片面依其主觀認定系爭僱傭契約應於同年6 月30日消滅之
    定期契約觀點而陷於循環論斷之結果，既違反兩造間之系爭
    僱傭契約應受勞基法規範及解釋之強制效力，自同無可採。
    又桃園縣公有收費停車人員適用勞基法既屬勞委會依勞基法
    授權指定之結果，而有拘束各縣市政府機關及人民之效力，
    有如前述，則銓敘部及人事行政局雖就公有收費停車場人員
    是否適用勞基法之主張尚未一致，亦僅係政府機關內部協調
    之問題，桃園縣政府仍有依勞委會上開函文指定適用勞基法
    之義務，要不得以政府機關尚未獲致適用勞基法之結論為由
    ，為其拒絕適用勞基法之藉口，則桃園縣政府另抗辯其不得
    自行決定改適用勞基法，而需自行政院於91年3 月11日獲致
    適用勞基法之結論時起，始得據以辦理，惟斯時系爭勞動契
    約早已消滅云云，同有上開循環論斷之錯誤，亦同無可採。
陸、丙○○、乙○○復主張其二人長期擔任桃園縣內公有路邊停
    車場之開單、收費等工作，系爭勞動契約應屬不定期契約。
    桃園縣政府於90年6 月5 日以工作不力及不遵守相關規定之
    不實理由解僱丙○○、乙○○，當時桃園縣政府公有路邊停
    車場收費員有關降低勞動條件引發之勞資爭議尚在調解中，
    依勞資爭議處理法第7 條規定，桃園縣政府不得終止系爭勞
    動契約，且丙○○、乙○○之工作績效屬中上，乙○○於90
    年4 月27日，係以縣民身分向代理縣長陳情，丙○○則因值
    勤未在場，並無對長官態度惡劣無理之情事，亦無遲到早退
    ，其終止亦違反解僱之最後手段性原則。則桃園縣政府仍應
    依系爭勞動契約關係，按月依平均工資給付丙○○、乙○○
    薪資等語，桃園縣政府則辯稱：丙○○、乙○○於90年6 月
    5 日，已因工作不力且未遵守相關規定遭解僱，縱認解僱不
    合法，系爭勞動契約亦於同年月30日到期而消滅云云。惟查
    ：
一、按勞基法第84條之2 及其施行細則第5 條規定，勞工工作年
    資自受僱日起算，適用本法前已在同一事業單位工作之年資
    應合併計算。故適用勞基法之勞工，於適用勞基法前年資如
    未有中斷之情形，其工作年資仍應自最初受僱之日開始起算
    。又勞動契約，分為定期契約及不定期契約。臨時性、短期
    性、季節性及特定性工作者得為定期契約；有繼續性工作應
    為不定期契約。定期契約屆滿後，如勞工繼續工作而雇主不
    即為反對意思，或雖經另訂新約，惟其前後勞動契約之工作
    期間超過90日，前後契約間斷期間未超過30日者，應視為不
    定期契約。再所謂臨時性、短期性、季節性及特定性工作，
    依下列規定認定之：（一）臨時性工作：係指無法預期之非
    繼續性工作，其工作期間在六個月以內者。（二）短期性工
    作：係指可預期於六個月內完成之非繼續性工作。（三）季
    節性工作：係指受季節性原料、材料來源或市場銷售影響之
    非繼續性工作，其工作期間在九個月以內者。（四）特定性
    工作：係指可在特定期間完成之非繼續性工作。勞基法第9
    條第1 項、第2 項及勞基法施行細則第6 條分別定有明文。
    又勞基法第1 條第2 項規定：「雇主與勞工所訂勞動條件不
    得低於本法所定之最低標準」，可知勞基法關於勞動條件所
    為之規定乃強制性之規定，而勞基法第9 條第1 項後段有繼
    續性工作「應」為不定期契約之規定，對照同條項前段「得
    」為定期契約之規定，可知勞基法第9 條第1 項後段之任職
    期間勞動條件之規定應為強制規定自明。是桃園縣政府所舉
    最高法院91年度台上字第2271號判決認勞基法第9 條非屬強
    制規定云云，要屬無據。又查丙○○自84年12月18日起、乙
    ○○自86年7 月31日起即擔任桃園縣公有收費停車場之巡場
    員工作，迄發生本件爭議時止，其間未曾間斷，為桃園縣政
    府所不爭執，雖桃園縣政府表示部分工作委外處理，工作內
    容有為調整（見原審卷(一)第300 頁），然核其二人受僱期間
    及其工作本質，既均具同一性，自非屬臨時性、短期性、季
    節性或特定性之工作，而應屬繼續性工作之性質，則自90年
    1 月21日起，兩造訂立之僱傭契約，就任職期間之條件自應
    適用勞基法第9 條規定視為不定期之勞動契約。是兩造於90
    年1 月11日簽訂之約僱人員僱用契約書，約定丙○○、乙○
    ○任職服務期間為半年，顯已違反上開強制規定，依民法第
    71條規定，系爭勞動契約上開服務期間之約定，自屬無效。
    是兩造於於90年1 月11日依約僱人員僱用辦法簽訂短期僱傭
    期間之約僱人員僱用契約書，尚不影響兩造間所成立之系爭
    勞動契約，應另自90年1 月21日起適用勞基法而視為不定期
    契約之本質，桃園縣政府以兩造簽訂者為有期間之僱用契約
    ，據而抗辯兩造為定期之勞動契約云云，要無足採。至桃園
    縣政府抗辯其有意將停車繳費單據資料處理作業及停車費收
    費作業委外經營，不需丙○○、乙○○繼續提供勞務云云，
    至多涉及桃園縣政府有無得終止勞動契約之事由發生，與系
    爭勞動契約究屬定期或不定期契約之性質無關。是桃園縣政
    府辯稱兩造間僱傭契約已於90年6 月30日到期而消滅云云，
    即不可採。
二、兩造之系爭勞動契約既有勞基法之適用，依勞基法第11條及
    第12條規定，雇主應有各該法定原因始得向勞工終止勞動契
    約。桃園縣政府雖稱丙○○、乙○○已於90年6 月5 日因「
    工作不力及不遵守相關規定」等事由遭到解雇，並提出績效
    排名、開單時間清冊、會議名單（見原審院卷(一)第60至62、
    236 至291 頁）為證，然觀其所稱「工作不力」事由，無非
    係因丙○○、乙○○於90年2 月至4 月之績效即平均開單數
    低於其他同事，然影響開單數高低之因素甚多，如地段、時
    間、天候、上班日數均是，桃園縣政府徒以開單數目高低及
    每月排名為丙○○、乙○○工作不力之依據，自不足採。況
    桃園縣政府亦自認依丙○○、乙○○之績效，二人尚達桃園
    縣警察局管理期間規定之領取績效獎金標準（金額分別如附
    表一、二所示），則桃園縣政府以此為由解僱丙○○、乙○
    ○，更屬無據。至桃園縣政府所稱丙○○、乙○○於90年4
    月28日陳情時，對桃園縣代理縣長態度惡劣、口出惡言云云
    ，亦無理由，蓋態度是否惡劣，事涉當事人主觀判斷，且當
    時丙○○、乙○○亦非執行工作，亦難認其等有何「工作不
    力」之情事，況當時僅乙○○到場，丙○○則請假未至，有
    其二人於原審提出之請假單為證（見原審卷(一)第133 頁），
    則桃園縣政府以此為由將丙○○、乙○○均予解雇，並無理
    由。另桃園縣政府所稱「不遵守相關規定」即遲到早退事宜
    ，業經丙○○、乙○○解釋此係為前置、後置作業預留時間
    ，而兩造曾就此為協商，亦有丙○○、乙○○於原審提出經
    桃園縣政府自承真正之錄音帶及其譯文（見原審卷(一)第374
    至376 頁）為證，該譯文中，顯示桃園縣政府所屬交通局停
    車管理課課長黃聰德亦同意予巡守員一定之前置、後置時間
    ，參以桃園縣政府上開所辯如屬真實，則丙○○、乙○○遲
    到早退似應屬常態性之事實，然桃園縣政府亦不爭執丙○○
    、乙○○所稱依其規定，遲到5 日應予扣款，及其並未對丙
    ○○、乙○○扣款乙節（見原審卷(一)第110 頁），顯見丙○
    ○、乙○○上開解釋應屬真實可採。則桃園縣政府既未能舉
    證丙○○、乙○○於90年6 月5 日，有何符合勞基法應予解
    僱之事由，且兩造當時因桃園縣政府片面取消丙○○、乙○
    ○之績效獎金及全勤獎金之爭議尚在勞資協調中乙節，亦有
    桃園縣政府事後自請處分之處分書附於原審卷內可稽（見原
    審卷(一)第86頁），足見桃園縣政府解僱丙○○、乙○○之行
    為顯然違反勞資爭議處理法第7 條規定，自不生終止系爭勞
    動契約之效力，桃園縣政府此部分之抗辯亦無理由。
三、再按債權人對於已提出之給付，拒絕受領或不能受領者，自
    提出時起，負遲延責任。又債務人非依債務本旨實行提出給
    付者，不生提出之效力。但債權人預示拒絕受領之意思，或
    給付兼需債權人之行為者，債務人得以準備給付之事情，通
    知債權人，以代提出。僱用人受領勞務遲延者，受僱人無補
    服勞務之義務，仍得請求報酬。民法第234 條、第235 條及
    第487 條前段亦有明文。而勞動契約既為僱傭契約之一種，
    故上開規定於勞動契約亦有適用。經查桃園縣政府無法定事
    由遽於90年6 月5 日終止與丙○○、乙○○間之勞動契約既
    不合法，兩造間之勞動契約即繼續存在，丙○○、乙○○自
    得依據系爭勞動契約繼續至桃園縣政府處提供勞務及受領工
    資報酬。再查丙○○、乙○○遭違法解僱後即未回復其二人
    於桃園縣政府所屬公有收費停車場任職之巡場員職務，而丙
    ○○、乙○○回復工作既需經桃園縣政府配合及同意，顯見
    丙○○、乙○○已將準備提供勞務之給付通知桃園縣政府，
    但經桃園縣政府預示拒絕受領，則丙○○、乙○○自90年6
    月5 日起未能提供勞務工作，乃桃園縣政府以解僱為由拒絕
    受領之故，顯可歸責於桃園縣政府，堪認桃園縣政府有受領
    勞務遲延之情事，丙○○、乙○○自無補服勞務之義務，仍
    得按期領取薪資。故丙○○、乙○○依兩造間之勞動契約，
    請求桃園縣政府按月給付系爭勞動契約存續期間內之薪資，
    即屬有據。
柒、桃園縣政府復抗辯：系爭人事行政局函係依行政院台勞字第
    091008232-A 函辦理，並非行政指導。又兩造簽訂系爭僱傭
    契約時，均未預料勞委會將在90年12月7 日明令溯及自同年
    1 月21日起適用勞基法，亦未預見系爭人事行政局函令桃園
    縣政府儘速將公有路邊收費停車場業務委託民間經營，致使
    桃園縣政府於92年6 月20日將該業務全部委託民間經營，自
    屬情事變更，對桃園縣政府顯失公平，桃園縣政府亦無職缺
    可以安排丙○○、乙○○，其得依民法第227 條之2 第1項
    規定請求終止系爭勞動契約，系爭勞動契約自應於92年6 月
    19日終止等語，雖均為丙○○、乙○○否認，主張：系爭人
    事行政局函性質為行政指導，並無強制效力，公有路邊收費
    停車場經營業務外包方式、外包範圍與時間，純粹係由桃園
    縣政府依其權限主導，並無民法第227 條之2 第1 項所定客
    觀情事變更之情形，且桃園縣政府推動公有路邊收費停車場
    管理業務委託民間經營，自89年8 月間起籌劃已久，桃園縣
    政府對此變更有所預料。況如有情事變更之情形，桃園縣政
    府亦可將丙○○、乙○○調至其他單位或依勞基法第11條終
    止契約並支付資遣費。原審判決並未考量增、減其給付或變
    更其他原有之效果後，丙○○、乙○○所承擔之不利益，且
    未命桃園縣政府提出其他可替代終止契約之合理方式，逕認
    定系爭勞動契約當然終止，其判決顯然適用法規不當，且桃
    園縣政府並無企業營運不佳或生產銷售減少之情事，其自不
    得主張適用或類推適用勞基法第11條第2 款規定終止系爭勞
    動契約，系爭勞動契約自未終止云云。惟查︰
一、按民法第227 條之2 第1 項規定：「契約成立後，情事變更
    ，非當時所得預料，而依其原有效果顯失公平者，當事人得
    聲請法院增、減其給付或變更其他原有之效果」。此即情事
    變更原則，係指法律關係發生後，為其基礎或環境之情事，
    於該法律效力完了前，因不可歸責於當事人之事由，致發生
    非當初所得預料之變更，如仍貫徹原定之法律效力，顯失公
    平，而得請求法院變更其法律效力。是基於契約神聖，情事
    變更原則之適用，應盡量維持原有基本法律關係，使其能繼
    續存在，必也至此一方法確不能排除不公平之結果時，方得
    採取終止法律關係或其他變更原有法律效果之方法，因此情
    事變更之結果，法律對於繼續性之不定期契約，可例外給予
    終止權，使契約效力所生之給付義務向將來消滅，以維持契
    約雙方當事人之公平。而勞基法雖就符合各款法定終止事由
    時，雇主或勞工得分別向他方終止勞動契約為特別規定，惟
    勞動契約既屬私法契約之一種，勞基法亦未明文排除民法上
    情事變更原則之適用，則如勞動契約成立後，有發生得適用
    情事變更原則之情事，自仍可准許雇主或勞工依民法上開規
    定，請求法院對該繼續性之勞動契約，為增、減其給付或變
    更其他原有之效果。是丙○○、乙○○主張雇主須有勞基法
    第11條所定各款事由，方得向勞工預告終止契約云云，僅係
    基於勞基法規定之雇主法定解僱事由所為之解釋，未顧及民
    法第227 條之2 第2 項規定，並無排除雇主聲請法院為增、
    減勞動契約之給付或變更其他原有效果權利之意，自無可採
    。
二、又按本法所稱行政指導，謂行政機關在其職權或所掌事務範
    圍內，為實現一定之行政目的，以輔導、協助、勸告、建議
    或其他不具法律上強制力之方法，促請特定人為一定作為或
    不作為之行為。行政程序法第165 條定有明文。並參照該條
    立法理由，可知行政指導具有下列特性︰（一）任意性︰行
    政指導係非權力之行政活動，對不服從者，不得為行政上強
    制執行或課加行政罰；（二）單方性︰即行政機關不必拘泥
    對造人民之意思而可逕行以片面之意思決定行政指導之內容
    ；（三）主動性︰行政指導係積極誘導人民以形成一定之秩
    序，或達一定之行政目的；（四）優越性︰行政機關於資訊
    、知識等方面均優於一般人民，方能達到指導之目的；（五
    ）社會性︰行政指導係行政機關對人民所為之行為，故與行
    政機關內部組織間基於監督作用而為之指揮命令不同。是足
    見行政指導之對象應係人民，而非具有上下隸屬關係之政府
    機關甚明。經查人事行政局於91年3 月28日，依行政院於同
    年月18日院臺勞字第0910082832-A號函指示，以局企字第09
    10008310號函，要求桃園縣政府及其他各縣市政府儘速將公
    有路邊收費停車場經營業務委託民間辦理，俾免衝擊現行人
    事法制乙節，有丙○○、乙○○提出之系爭人事行政局函1
    件在卷可稽，又行政院台勞字第0910082832－A 號函示：「
    約僱人員之進用原係政府機關因應短期性業務之需要，而以
    契約定期僱用之臨時人員處理，然實務上多有以約僱人員處
    理經常性事物者，就此情形，應請人事行政局督促各機關檢
    討改進。」等語，亦為丙○○、乙○○所不爭執，足見將公
    有收費停車場之業務委由民間辦理，乃中央政府即行政院指
    示之政策，並由行政院責由其下之人事行政局應督促各地方
    政府檢討改進，人事行政局為避免現行政府之人事法制受衝
    擊，並因此要求桃園縣政府及其他縣市政府應將公有收費停
    車場業務委託民間辦理，顯具有強制要求地方政府之桃園縣
    政府及其他縣市政府遵照辦理之命令性質，尚與行政指導所
    具有之任意性及社會性之特質不符。而桃園縣政府雖自承其
    於90年初曾派員至花蓮縣考察公有收費停車場委託民間經營
    之經驗，並即進行籌劃其公有收費停車場委外經營之政策，
    嗣因花蓮縣委外經營之廠商於91年初發生重大違約情事，其
    委外經營之政策即已變更等語，惟桃園縣政府上開籌劃其公
    有收費停車場委託民間經營之期間，系爭人事行政局函令既
    尚未發布，則桃園縣政府於該期間所為之籌備行為雖具有獨
    立自主性，亦難認其於系爭人事行政局函發布後仍有自主決
    定權。是丙○○、乙○○主張系爭人事行政局函僅屬行政指
    導，並不具有強制力云云，亦不可採。
三、再查兩造簽訂系爭約僱人員僱用契約時，雙方均未料及勞委
    會將於90年6 月4 日或同年12月7 日指定系爭僱傭契約自同
    年1 月21日起適用勞基法，致兩造之系爭僱傭契約變成不定
    期之繼續性契約，兩造亦未預料人事行政局會於91年3 月28
    日，以系爭人事行政局函令桃園縣政府儘速將公有路邊收費
    停車場經營業務委託民間辦理，致使桃園縣政府終於92年6
    月20日依該命令，將其公有路邊收費停車場之業務全部委託
    民間廠商經營，桃園縣政府因而將其公有停車場之巡場員全
    部資遣等情，有桃園縣政府於原審提出之系爭人事行政局函
    、桃園縣公有路邊收費停車場委託經營合約書、桃園縣政府
    交通局公有路邊收費停車場巡場員離職證明書、簽等資料存
    卷可參（見原審卷(二)第218 頁至第25 5頁），且為丙○○、
    乙○○所不爭執，此種事後上級行政機關命令改變而業務停
    止之情形，並不可歸責於桃園縣政府，且因桃園縣政府公有
    停車場之業務已經不存在，並非業務性質變更，自無依據勞
    基法安排其勞工轉業之義務，是經此情事變更，自92年6 月
    20日以後，兩造當初簽立系爭約僱人員僱用契約之基礎業已
    明顯變更，桃園縣政府已無公有路邊收費停車場業務之經營
    ，丙○○、乙○○若繼續請求依原契約條件給付薪資，自屬
    不能對待給付而顯失公平，且若強求桃園縣政府將丙○○、
    乙○○安插至其所屬其他業務單位，亦將衝擊現有政府人事
    制度或排擠其他約僱人員，況丙○○、乙○○因此亦免除其
    提供勞務給付之對待義務，而可轉向他處服勞務獲取報酬，
    並可比照桃園縣政府於委外經營當時，資遣其公有收費停車
    場巡場員之條件，請求桃園縣政府發給資遣離職金，對丙○
    ○、乙○○而言，並非全然不利，故若認系爭勞動契約自92
    年6 月20日起仍繼續存在，將有違誠信及衡平觀念，違反公
    平原則，是桃園縣政府依民法上開規定，請求法院變更系爭
    勞動契約之期限至92年6 月19日時終止，應屬合理，應予准
    許。丙○○、乙○○主張系爭勞動契約並無訂約後客觀事實
    之變動，且未考量到其二人終止後所承擔之不利益或使其二
    人獲得補償，並無民法第227 條之2 第1 項規定之適用云云
    ，仍無可採。是自92年6 月20日起，系爭勞動契約已經終止
    ，則丙○○、乙○○請求桃園縣政府按月給付其二人自92年
    6 月20日起至第一審言詞辯論終結日即93年5 月20日止之薪
    資，自均無理由。
捌、綜上各節，丙○○、乙○○得請求桃園縣政府給付自其請求
    之90年6 月5 日起至系爭勞動契約終止時之92年6 月19日止
    積欠之薪資。丙○○、乙○○雖主張：其二人在90年前之工
    資包括績效獎金、全勤獎金、交通補助費等，則在90年後亦
    得請求上開獎金及補助費，故丙○○每月薪資為32,640元。
    又乙○○於90年3 、4 、5 月份皆為全勤，並可領取全勤獎
    金共計4,500 元，平均工資應為28,887元，桃園縣政府應再
    給付乙○○18,350元及其利息。再丙○○、乙○○請求給付
    之績效獎金、全勤獎金、90年度年終獎金、90年及91年休假
    補助，其中績效獎金、全勤獎金及丙○○90年度休假補助部
    分係自起訴狀繕本送達桃園縣政府之翌日起算，其餘部分為
    擴張聲明之訴狀送達桃園縣政府翌日即91年6 月20日起算，
    原審誤就此部分之利息皆自91年6 月20日起算，自有錯誤云
    云，則為桃園縣政府否認，辯稱：丙○○、乙○○不得以其
    與桃園縣警察局間約定之勞動條件，請求桃園縣政府給付，
    且系爭績效獎金、全勤獎金均不得作為工資。又丙○○、乙
    ○○之訴訟代理人於原審自承乙○○於90年3 月至5 月之全
    勤獎金均為零，且丙○○、乙○○之績效、全勤、年終獎金
    及旅遊補助費之利息起算日為91年6 月19日等語。經查：
一、按工資應由勞雇雙方議定之。勞基法第21條第1 項前段定有
    明文。是基於保障勞工之立法意旨，勞工薪資既係由勞雇雙
    方議定，事後如有變動自亦須有議定之過程，若減薪僅由雇
    主片面決定，無勞雇雙方協商之程序，即有違反前開法條規
    定旨趣，要屬不利益之變更，應屬無效。經查丙○○、乙○
    ○在桃園縣警察局管理期間之原有薪資內容包含績效獎金及
    全勤獎金乙節，業據其於原審提出桃園縣政府不爭執真正之
    90年度歲出計劃說明提要與各項費用明細表（見原審卷(一)第
    87、88頁）、86年公有路邊收費管理員及拖吊駕駛員提案單
    （見原審卷(一)第89頁）、86年年度上半年、87年度下半年、
    88年度上半年、89年度上半年、90年度上半年工作檢討會會
    議記錄（見原審卷(一)第152 至195 頁）、89年7 月份全勤獎
    金印領清冊（見原審卷(二)第54、55頁）、89年7 月份績效獎
    勵金印領清冊（見原審卷(一)第56、57頁）為證，並經證人即
    曾任公有收費停車場小組長之廖文彬於另案到庭具結證述明
    確，有該筆錄附於原審卷內可稽（見原審院卷(二)第29頁），
    且為桃園縣政府自認屬實，而桃園縣警察局既僅是丙○○、
    乙○○原所屬單位即桃園縣政府於90年以前之管理機關，系
    爭勞動契約關係實則存在於兩造之間，已如前述，則丙○○
    、乙○○於90年後自桃園縣警察局移撥至桃園縣政府交通局
    停車管理課管理，僅管理機關變更，不影響其二人受僱於桃
    園縣政府之契約同一性，則桃園縣政府除經丙○○、乙○○
    同意外，自仍有依兩造原約定之條件，給付系爭績效獎金及
    全勤獎金之義務，不得片面予以取消而為不利益之變更。至
    桃園縣政府抗辯其無發給績效獎金、全勤獎金之法源依據及
    預算云云，只是桃園縣政府籌措財源之方式，亦不得據此變
    更原定勞動條件之約定。
二、又勞基法第2 條第4 款所規定之平均工資主要雖係計算資遣
    費與退休金之用，但該法並無限制以平均工資作為員工請求
    每月薪資之計算標準，且桃園縣政府亦不爭執此種計算方式
    ，則丙○○、乙○○請求依平均工資計算桃園縣政府按月應
    給付丙○○、乙○○之薪資應屬適當。而平均工資：謂計算
    事由發生之當日前6 個月內所得工資除以該期間之總日數所
    得之金額。勞基法第2 條第4 款前段亦有明文。又所謂工資
    ，依同法第2 條第3 款規定：謂勞工因工作而獲得之報酬：
    包括工資、薪金及按計時、計日、計月、計件以現金或實物
    等方式給付之獎金、津貼及其他任何名義之經常性給與均屬
    之。是工資係指勞工因工作而獲得之報酬，且屬經常性之給
    與，即該當之，只要勞工服以勞務，不必繫乎其他個別條件
    之發生，即可獲得之經常性給與，即屬勞工勞動之報酬，不
    以雇主形式上所用名稱為何而受影響。經查丙○○、乙○○
    之原有薪資內容除固定本薪外，每月如全勤均可領取全勤獎
    金1,500 元，且每月就其所收停車費達一定金額時，桃園縣
    政府即應核發績效獎金，計算方式為：收費達80,000元至86
    ,000 元 時，核發1,000 元，收費達86,001元至92,000元時
    ，核發1,500 元，以此類推，每增收6,000 元，加發500 元
    獎金，最高核發5,00 0元等情，有丙○○、乙○○於原審提
    出之收費績效獎勵金核發標準表在卷可稽，且經桃園縣政府
    自承屬實，足見丙○○、乙○○每月所領取之系爭績效獎金
    及全勤獎金之給付均具經常性，且分別屬於丙○○、乙○○
    提供勞動增加收費績效或全月到勤之勞務對價，自均應屬於
    工資之範疇，桃園縣政府辯稱系爭績效獎金及全勤獎金均非
    屬經常性給與之工資云云，並不足採，是丙○○、乙○○主
    張其每月工資應包括基本薪資、績效獎金及全勤獎金，亦屬
    有據。
三、再查丙○○、乙○○於90年6 月5 日前6 個月，每月可得之
    薪資、績效獎金、全勤獎金分別如附表一、二之薪資欄、績
    效獎金欄、全勤獎金欄所示，業經兩造自認在卷（見本院94
    年6 月13日準備程序筆錄），乙○○雖主張其於90年3 、4
    、5 月均為全勤，應再加計4,500 元計算其平均工資云云，
    惟此陳述除與其於本院所為自認不符外，更與其訴訟代理人
    於93年5 月11日向原審提出之民事言詞辯論補充（二）狀之
    附件一所示之全勤獎金月份及金額不同，且與其訴訟代理人
    於原審93年5 月20日言詞辯論期日當庭自承：乙○○於90年
    3 、4 、5 月份之全勤獎金均為0 之陳述不符（見原審該日
    言詞辯論筆錄），是乙○○上開主張自無可採。又丙○○、
    乙○○在89年（即90年1 月發放）之年終獎金部分，尚非屬
    於勞基法第2 條第3 款規定之工資範圍，自不得列入平均工
    資之記載，是扣除丙○○、乙○○如附表一、二所示之年終
    獎金後，其二人之平均工資分別如附表一、二所示，丙○○
    主張其月平均工資為32,640元、乙○○主張其月平均工資工
    資為34,230元云云，均無可採。是自90年6 月5 日起至92年
    6 月19日止，丙○○、乙○○可請求桃園縣政府給付之工資
    數額，應分別如附表三、四所示。再桃園縣政府不爭執發放
    薪資之時間為每月1 日（見原審卷(三)第5 頁），則丙○○、
    乙○○請求桃園縣政府自每月應給付薪資之翌日即90年7 月
    2 日起至清償日，給付法定遲延利息，亦屬有據。至丙○○
    、乙○○請求超過如附表三、四所示之金額及遲延利息部分
    ，則無理由。
四、又查桃園縣政府並不爭執於每年度終了，其應給付丙○○、
    乙○○按底薪1 點5 倍計算之年終獎金，且丙○○、乙○○
    在90年（即91年初發放）本可得之年終獎金分別如附表五、
    六所示；另91年（即92年初發放）本可得之年終獎金分別如
    附表三、四所示，為桃園縣政府所不爭執，桃園縣政府並自
    承：「年終獎金在警局年代是固定發放一個半月，沒有其他
    條件」等語（見原審卷(三)第5 頁），則丙○○、乙○○請求
    桃園縣政府給付90年度、91年度分別如附表三、四、五、六
    所示之年終獎金，自亦有據。而參酌行政院人事行政局「91
    年度軍公教人員年終工作發給注意事項」所載發給時間為農
    曆春節前10日（91年度春節為92年2 月1 日），正常情形桃
    園縣政府應於92年1 月22日前發放，其遲未發給，自應自該
    日起算利息。是加計丙○○、乙○○可請求之每月工資及91
    年度年終獎金，桃園縣政府應給付丙○○、乙○○之金額及
    遲延利息分別如附表三、四所示。
五、再查桃園縣政府並未發放如附表五、六所示90年1 至5 月之
    績效獎金、全勤獎金、90年度年終獎金予丙○○、乙○○，
    為兩造所不爭執，而桃園縣政府應給付此部分金額予丙○○
    、乙○○，業如前述，則丙○○、乙○○此部分之請求，自
    亦屬有據。又桃園縣政府於每年度終了既應給付丙○○、乙
    ○○按底薪1 點5 倍計算之年終獎金，且丙○○、乙○○每
    半年得檢附國內旅遊消費之單據，請求桃園縣政府核實補助
    ，最高以8,000 元為限，而桃園縣政府迄未給付丙○○、乙
    ○○分別如附表五、六所示之90年度年終獎金、休假旅遊補
    助等情，亦為桃園縣政府所不爭執，則丙○○按原定勞動契
    約條件並提出金額相符之90年、91年度之旅遊消費單據（見
    原審卷第(一)第216 、卷(二)第70、71頁）為證（原提出之單據
    為香港機票，不符國內旅遊之補助規定），請求桃園縣政府
    給付其所積欠如附表五之90年度年終獎金及90年度、91年度
    休假旅遊補助費，亦有理由。至乙○○部分，因僅提出91年
    度休假旅遊補助費單據（見原審卷第(一)第217 頁），90年度
    之單據則付之闕如，是其僅得請求如附表六所示之90年度年
    終獎金及91年度休假旅遊補助，其90年度旅遊補助之請求，
    尚屬無據。從而丙○○、乙○○上開得請求之金額加總後，
    分別如附表五、六所示。至此部分之利息，丙○○、乙○○
    雖主張分二部分，一部分自90年6 月20日起算，其餘部分自
    起訴狀繕本送達桃園縣政府翌日起算云云，然丙○○、乙○
    ○請求自90年6 月20日起算利息部分，因其於該日尚未起訴
    （90年12月12日始起訴），且其主張自該日起算利息之理由
    ，係因其於「90年（應係91年之誤，90年尚未起訴）6 月19
    日」擴張聲明（見原審卷(二)第300 頁之民事言詞辯論補充狀
    ），是丙○○、乙○○之真意應係請求自91年6 月19日之翌
    日即同年月20日起算其利息；又丙○○、乙○○於93年5 月
    11日向原審提出之民事言詞辯論補充（二）所為之減縮聲明
    為其最後確定之請求金額及其利息，經原審於最後言詞辯論
    期日闡明丙○○、乙○○上開書狀所謂之起訴狀是指何份訴
    狀，丙○○、乙○○之訴訟代理人明白表示：其所稱「自起
    訴狀繕本送達被告桃園縣政府翌日」部分所指之起訴狀，係
    指91年6 月19日擴張聲明之起訴狀（見原審卷(三)第5 、68頁
    ），是丙○○、乙○○已明白捨棄對桃園縣政府在91年6 月
    19日擴張聲明之起訴狀送達日前之利息請求，基於民事訴訟
    辯論主義，自有效力，本院應受其拘束，而桃園縣政府係於
    91年6 月19日收受（見原審卷(一)第114 頁）上開民事言詞辯
    論補充（二）狀，則如附表五、六所示金額之利息起算日自
    均應為91年6 月20日，丙○○、乙○○主張其有部分請求之
    金額應自起訴狀繕本送達翌日起，桃園縣政府應再給付其二
    人如其聲明第2 、3 項所示金額自起訴狀繕本送達翌日起之
    遲延利息云云，均無可取。
玖、綜上所述，丙○○、乙○○自始受僱於桃園縣政府擔任公有
    收費停車場之巡場員工作，兩造之勞動契約有勞基法之適用
    ，而為不定期契約，桃園縣政府在92年6 月20日前未有合法
    終止兩造間勞動契約之事由，則系爭勞動契約在92年6 月20
    日前即繼續存在，桃園縣政府單方拒絕丙○○、乙○○依勞
    動契約給付勞務，依民法第487 條規定，桃園縣政府仍應依
    約給付薪資，又兩造之勞動契約嗣於92年6 月20日因情事變
    更經本院認為應予終止，丙○○、乙○○得請求桃園縣政府
    分別給付至同年6 月19日止，如附表三、四所示之工資，及
    如附表三、四、五、六所示之年終獎金、績效獎金、全勤獎
    金、休假補助，暨各該部分之利息。從而丙○○、乙○○依
    勞動契約之法律關係，請求桃園縣政府分別給付如附表三、
    四、五、六所示之金額及利息，均有理由，應予准許，其逾
    上開准許範圍之請求，均屬無據，應予駁回。原審判命桃園
    縣政府應給付（一）丙○○688,948 元及自附表三所示之利
    息起算日起至清償日止，按週年利率百分之五計算之利息、
    （二）丙○○70,186元及自91年6 月20日起至清償日止，按
    週年利率5 ％計算之利息、（三）乙○○730,625 元及自附
    表四所示之利息起算日起至清償日止，按週年利率5 ％計算
    之利息、（四）乙○○68,186元及自91年6 月20日起至清償
    日止，按週年利率5 ％計算之利息，並因丙○○、乙○○上
    開勝訴部分，乃屬適用簡易程序所為被告敗訴之判決，及依
    桃園縣政府免為假執行之聲請，依職權宣告准予假執行及命
    桃園縣政府提供相當擔保金額後，得免為假執行，並駁回丙
    ○○、乙○○其餘之請求及該部分假執行之聲請，經核於法
    均無違誤。兩造各就其敗訴部分上訴，指摘原判決不當，求
    予廢棄改判，均無理由，應駁回其上訴。又丙○○、乙○○
    之上訴既經駁回，則其於本院所為假執行之聲請即失所依附
    ，應併予駁回之。
拾、本件事證已臻明確，兩造其餘攻擊防禦及舉證，經核與判決
    結果無影響，爰不另一一論述。
據上論結，本件兩造之上訴，均為無理由，依民事訴訟法第436
條之1 第3 項、第449 條第1 項、第78條、第463 條，判決如主
文。
中    華    民    國    95    年    1    月    19    日
                    勞工法庭審判長法  官  潘進柳
                                  法  官  林望民
                                  法  官  林雯娟
上列正本證明與原本無異
如對本判決上訴，須於判決送達後20日內向本院提出上訴狀，同
時表明上訴理由，其未表明上訴理由者，應於提出上訴後20日內
向本院補提理由書狀（均須按他造當事人之人數附繕本），上訴
時應提出委任律師或具有律師資格之人之委任狀；委任有律師資
格者，另應附具律師資格證書及釋明委任人與受任人有民事訴訟
法第466條之1第1項但書或第2項所定關係之證明文書影本。
中    華    民    國    94    年    11    月    16    日
                                  書記官  簡維萍
┌───────────────────────────────────────┐
│附表一（丙○○）：                                                            │
├─────────┬───────┬───────┬───────┬─────┤
│時              間│薪          資│績  效  獎  金│全  勤  將  金│日      數│
├─────────┼───────┼───────┼───────┼─────┤
│89/12/7至89/12/31 │19,676        │0             │1,210         │25        │
├─────────┼───────┼───────┼───────┼─────┤
│90年1月           │25,124（薪資）│3,000         │1,500         │31        │
│                  │+36,597 （年終│              │              │          │
│                  │獎金）        │              │              │          │
├─────────┼───────┼───────┼───────┼─────┤
│90年2月           │25,124        │0             │0 （上訴人趙瑞│28        │
│                  │              │              │琴誤載為1,500 │          │
│                  │              │              │）            │          │
├─────────┼───────┼───────┼───────┼─────┤
│90年3月           │25,124        │3,000         │0             │31        │
├─────────┼───────┼───────┼───────┼─────┤
│90年4月           │25,124        │1,000         │0             │30        │
├─────────┼───────┼───────┼───────┼─────┤
│90年5月           │25,124        │0             │0             │30        │
├─────────┼───────┼───────┼───────┼─────┤
│90/6/1至90/6/5    │4,187         │0             │0             │5         │
├─────────┼───────┼───────┼───────┼─────┤
│合計              │149,483+36,597│7,000         │2,710         │180       │
│即89/12/7至90/6/5 │              │              │              │          │
├─────────┼───────┴───────┴───────┴─────┤
│平均月薪          │26,532                                                    │
├─────────┴─────────────────────────────┤
│附註：                                                                        │
│一、89年12月底薪為24,398元，89/12/7 至89/12/31之薪資、績效獎金、全勤將金均依比│
│    例計算（25/31）。                                                         │
│二、90年1月之36,597元為年終獎金，計算平均工資時不予計入。                     │
│三、平均月薪之計算方式：（合計金額- 年終獎金）/ 日數（180）×30 日，元以下四捨│
│    五入。                                                                    │
└───────────────────────────────────────┘
┌───────────────────────────────────────┐
│附表二（乙○○）：                                                            │
├─────────┬───────┬───────┬───────┬─────┤
│時              間│薪          資│績  效  獎  金│全  勤  將  金│日      數│
├─────────┼───────┼───────┼───────┼─────┤
│89/12/7至89/12/31 │19,676        │3,629         │1,210         │25        │
├─────────┼───────┼───────┼───────┼─────┤
│90年1月           │25,124（薪資）│4,500         │1,500         │31        │
│                  │+36,597 （年終│              │              │          │
│                  │獎金）        │              │              │          │
├─────────┼───────┼───────┼───────┼─────┤
│90年2月           │25,124        │1,500         │1,500         │28        │
├─────────┼───────┼───────┼───────┼─────┤
│90年3月           │25,124        │2,500         │0             │31        │
├─────────┼───────┼───────┼───────┼─────┤
│90年4月           │25,124        │1,500         │0             │30        │
├─────────┼───────┼───────┼───────┼─────┤
│90年5月           │25,124        │1,500         │0             │30        │
├─────────┼───────┼───────┼───────┼─────┤
│90/6/1至90/6/5    │4,187         │0             │0             │5         │
├─────────┼───────┼───────┼───────┼─────┤
│合計              │149,483+36,597│15,129        │4,212         │180       │
│即89/12/7至90/6/5 │              │              │              │          │
├─────────┼───────┴───────┴───────┴─────┤
│平均月薪          │28,137                                                    │
├─────────┴─────────────────────────────┤
│附註：同附表一附註欄。                                                        │
└───────────────────────────────────────┘
┌───────────────────────────────────────┐
│附表三（丙○○）：                                                            │
├─────────┬─────────┬────────────┬──────┤
│請求薪資期間或名目│應  給  付  金  額│ 利   息   起   算   日 │附        註│
├─────────┼─────────┼────────────┼──────┤
│90/6/6至90/6/30   │22,110            │90/6/2                  │依比例計算  │
├─────────┼─────────┼────────────┼──────┤
│90/7/1至92/5/31   │每月26,532（共23個│90/7/2至92/5/2，每月2日 │            │
│                  │月即90/7至92/5，計│                        │            │
│                  │610236）          │                        │            │
├─────────┼─────────┼────────────┼──────┤
│91年年終獎金      │39,798            │92/1/22                 │以平均月薪1 │
│                  │                  │                        │點5倍計算   │
├─────────┼─────────┼────────────┼──────┤
│92/6/1至92/6/19   │16,804            │92/6/2                  │依比例計算  │
├─────────┼─────────┴────────────┴──────┤
│合計金額          │688,948                                                   │
└─────────┴─────────────────────────────┘
┌───────────────────────────────────────┐
│附表四（乙○○）：                                                            │
├─────────┬─────────┬────────────┬──────┤
│請求薪資期間或名目│應  給  付  金  額│ 利   息   起   算   日 │附        註│
├─────────┼─────────┼────────────┼──────┤
│90/6/6至90/6/30   │23,448            │90/6/2                  │依比例計算  │
├─────────┼─────────┼────────────┼──────┤
│90/7/1至92/5/31   │每月28137（共23個 │90/7/2至92/5/2，每月2日 │            │
│                  │月即90/7至92/5，計│                        │            │
│                  │647,151）         │                        │            │
├─────────┼─────────┼────────────┼──────┤
│91年年終獎金      │42,206            │92/1/22                 │以平均月薪1 │
│                  │                  │                        │點5倍計算   │
├─────────┼─────────┼────────────┼──────┤
│92/6/1至92/6/19   │17,820            │92/6/2                  │依比例計算  │
├─────────┼─────────┴────────────┴──────┤
│合計金額          │730,625                                                   │
└─────────┴─────────────────────────────┘
┌───────────────────────────────────────┐
│附表五（丙○○）：                                                            │
├─────────┬─────────┬────────────┬──────┤
│請  求  之  名  目│應  給  付  金  額│ 利   息   起   算   日 │附        註│
├─────────┼─────────┼────────────┼──────┤
│績效獎金          │7,000             │91年6月20日             │90/1至90/5  │
├─────────┼─────────┤                        ├──────┤
│全勤獎金          │1,500             │                        │90/1至90/5  │
├─────────┼─────────┤                        ├──────┤
│九十年度年終獎金  │37,686            │                        │            │
├─────────┼─────────┤                        ├──────┤
│九十年度休假補助  │8,000             │                        │            │
├─────────┼─────────┤                        ├──────┤
│九十一年度休假補助│16,000            │                        │            │
├─────────┼─────────┤                        ├──────┤
│合計              │70,186            │                        │            │
└─────────┴─────────┴────────────┴──────┘
┌───────────────────────────────────────┐
│附表六（乙○○）：                                                            │
├─────────┬─────────┬────────────┬──────┤
│請  求  之  名  目│應  給  付  金  額│ 利   息   起   算   日 │附        註│
├─────────┼─────────┼────────────┼──────┤
│績效獎金          │11,500            │91年6月20日             │90/1至90/5  │
├─────────┼─────────┤                        ├──────┤
│全勤獎金          │3,000             │                        │90/1至90/5  │
├─────────┼─────────┤                        ├──────┤
│九十年度年終獎金  │37,686            │                        │            │
├─────────┼─────────┤                        ├──────┤
│九十年度休假補助  │0（上訴人乙○○無 │                        │            │
│                  │單據）            │                        │            │
├─────────┼─────────┤                        ├──────┤
│九十一年度休假補助│16,000            │                        │            │
├─────────┼─────────┤                        ├──────┤
│合計              │68,186            │                        │            │
└─────────┴─────────┴────────────┴──────┘


司法院資訊處製作；財團法人民間司法改革基金會備份。
